臺灣高等法院臺南分院刑事判決　　　 99年度選上訴字第975號
上訴人即被告　黃慶隆
選任辯護人　　何永福律師
　　　　　　　林錫恩律師
　　　　　　　黃清江律師
上訴人即被告　李素花
選任辯護人　　羅振宏律師
上訴人即被告　楊芳蘭
選任辯護人　　蔡碧仲律師
　　　　　　　陳振榮律師
　　　　　　　張宗存律師
上列上訴人即被告等因賄選案件，不服臺灣嘉義地方法院98年度
選訴字第12號中華民國99年6月7日第一審判決（起訴案號：臺灣
嘉義地方法院檢察署98年度選偵字第133號、第146-192號、第23
4-294號），提起上訴，本院判決如下：
    主  文
原判決關於黃慶隆、李素花及楊芳蘭部分均撤銷。
黃慶隆共同犯公職人員選舉罷免法第九十九條第一項之交付賄賂
罪，處有期徒刑伍年，併科罰金新臺幣佰萬元，罰金如易服勞
役，以罰金總額與壹年之日數比例折算，褫奪公權肆年。扣案如
附表十三編號十六所示之現金沒收；另附表十三編號一至十五所
示扣案與未扣案之現金，應分別與附表十三編號一至十五所示之
人連帶沒收。
李素花共同犯公職人員選舉罷免法第九十九條第一項之交付賄賂
罪，累犯，處有期徒刑壹年捌月，褫奪公權貳年，如附表十三編
號二所示扣案之現金，應與附表十三編號二所示之人連帶沒收。
楊芳蘭無罪。
    事  實
一、黃慶隆為中華民國98年縣長、縣市議員暨鄉鎮市長選舉嘉義
    市第一選區（東區）市議員候選人黃盈智之父，係現任嘉義
    市東區中庄里里長。黃慶隆於上開選舉期間，為使其子黃盈
    智能順利當選，竟與林振國（同里第20鄰鄰長，經原審判決
    免刑確定）共同；或夥同林振國分別與李素花（同里第19鄰
    鄰長之母；前因違反公職人員選舉罷免法及妨害投票罪等案
    件，經本院以95年度選上訴字第219 號判決分別判處有期徒
    刑6月、3月，並定應執行有期徒刑8月確定，於民國95年7月
    17日易科罰金執行完畢）、陳文卿（同里第17鄰鄰長，經原
    審以99年度嘉選簡字第21、22號簡易判決判處有期徒刑1年7
    月，緩刑3年，褫奪公權2年確定）共同；或與林德州（同里
    第8鄰鄰長，經原審判處有期徒刑2 年，併科罰金新臺幣100
    萬元，緩刑5 年確定）共同；或夥同林德州分別與洪金山（
    該里里民，經原審以99年度嘉選簡字第21、22號簡易判決判
    處有期徒刑1年7月，緩刑3年，褫奪公權2年確定）、王日（
    同里第7鄰鄰長，經原審以99 年度嘉選簡字第21、22號簡易
    判決判處有期徒刑1年7月，緩刑3年，褫奪公權2年確定）、
    劉蕭瓊惠（同里第14鄰鄰長之母，經原審以99年度嘉選簡字
    第21、22號簡易判決判處有期徒刑1年7月，緩刑3 年，褫奪
    公權2年確定）、蔡安一（同里第2鄰鄰長，經原審以99年度
    嘉選簡字第21、22號簡易判決判處有期徒刑1年7 月，緩刑3
    年，褫奪公權2 年確定）、譚雪珠（該里里民，經原審以99
    年度嘉選簡字第21、22號簡易判決判處有期徒刑1年7月，緩
    刑3年，褫奪公權2年確定）、曾嘉寶（同里第12鄰鄰長，經
    原審判處有期徒刑1年8月，褫奪公權2 年。曾嘉寶不服原判
    決提起上訴，於100年4月27日撤回上訴確定）共同；或與林
    德州、曾嘉寶再分別與羅齡金（同里第11鄰鄰長，經原審以
    99年度嘉選簡字第21、22號簡易判決判處有期徒刑1年7月，
    緩刑3年，褫奪公權2年確定）、方張初惠（同里第15鄰鄰長
    之妻，經原審以99年度嘉選簡字第21、22號簡易判決判處有
    期徒刑1年9月，緩刑3年，褫奪公權2年確定）共同基於對有
    選舉權之人行求、期約、交付賄賂，而約其為一定之行使之
    犯意聯絡，以每票新台幣（下同）1 千元之代價，為黃盈智
    買票，而接續為下列賄選買票行為：
  (一)黃慶隆於民國98年9 月中旬某日，在嘉義市東區中庄里辦事
    處，先行交付賄款5 萬元予林振國，作為林振國向該里民行
    賄之賄款，復於98年10月1日，在上揭地點，另交付5萬元、
    3萬元予林振國，指示林振國將該筆5萬元、3 萬元之款項分
    別轉交予陳文卿、李素花，作為渠等2 人向該里里民行賄之
    賄款。另於98年10月9 日，在上揭地點，黃慶隆復交付1萬5
    千元予林振國，指示林振國將該筆1萬5千元之賄款轉交予陳
    文卿，作為陳文卿向該里里民行賄之賄款。嗣林振國均依黃
    慶隆之指示，分別前往陳文卿位於嘉義市○區○○里○○鄰○
    ○路529號之住處、李素花位於嘉義市○區○○里○○鄰○○
    路537之49號之住處，將上開賄款如數交付予陳文卿、李素
    花。被告林振國、李素花及陳文卿均接續以每票1千元之代
    價，分別於附表一至三所示期間，於附表一至三所示地點，
    向如附表一至三所示之受賄者楊羅金枝等人（附表二編號10
    李林阿挽經原審判處有期徒刑5月，褫奪公權1年確定；附表
    一編號2徐丸女、編號16廖慶均經原審以99 年度嘉選簡字第
    21、22號簡易判決判處有期徒刑4月，緩刑2 年，褫奪公權1
    年確定，其餘受賄者均經原審以99年度嘉選簡字第21、22號
    簡易判決各判處有期徒刑3月，緩刑2年，褫奪公權1 年確定
    ）表示此次嘉義市市議員選舉拜託支持黃盈智，並當場提出
    如附表一至三所示之賂賄金額交予如附表一至三所示之受賄
    者楊羅金枝等人收受，並囑咐上開受賄者楊羅金枝等人轉交
    其家中如附表一至三有投票權之人各1 千元，並轉知須投票
    支持黃盈智，並預備對於上開受賄者家中有投票權之人交付
    賄賂。上開受賄者楊羅金枝等人基於有投票權人收受賄賂之
    犯意，分別收受林振國、李素花、陳文卿所交付附表一至三
    所示之賄賂金額（含受賄者及受賄者家中其他有投票權人 2
    欄），然均未轉告此事，亦未將上開賄款交給渠等家中不知
    情之其他有投票權人。
  (二)黃慶隆復於98年9 月中旬某日上午10時30分許，在其位於嘉
    義市○區○○里○○街12號之住處，將1 百萬元交付予林德
    州，作為林德州向該里里民行賄之賄款。林德州即分別：(1)
    於98年9 月間某日，在嘉義市○○路與忠孝路口，將黃慶隆
    所交付1百萬元賄款其中2萬8 千元交付予洪金山，作為洪金
    山向該里里民行賄之賄款；(2)於98年9 月中旬某日，在蔡安
    一位於嘉義市○區○○里○鄰○○街73 號之住處，將黃慶隆
    所交付1百萬元賄款其中5萬元交付予蔡安一，作為蔡安一向
    該里里民行賄之賄款；(3)於98年10月中旬某日，在嘉義市萬
    台宮內，將黃慶隆所交付1百萬元賄款其中1萬元交予盧鄭碧
    霞，作為盧鄭碧霞向該里里民行賄之賄款（盧鄭碧霞嗣反悔
    而未用以行賄，經原審以99年度嘉選簡字第21、22號簡易判
    決判處有期徒刑7月，緩刑3年，褫奪公權2 年確定）；(4)於
    98年9月中旬某日，先在嘉義市萬台宮，將黃慶隆所交付1百
    萬元賄款其中10萬元交予王日，之後陸續在王日位於嘉義市
    ○區○○街193號之7住處，將黃慶隆所交付1 百萬元賄款其
    中2萬元、2萬元、1萬元交予王日，共計15 萬元，作為王日
    向該里里民行賄之賄款；(5)於98年9 月下旬某日及翌日，在
    其位於嘉義市○區○○街193之6 號住處，將黃慶隆所交付1
    百萬元賄款其中3萬6千元、3萬6千元交付予劉蕭瓊惠，共計
    7萬2千元，作為劉蕭瓊惠向該里里民行賄之賄款；(6)於98年
    9月底某日，在譚雪珠位於嘉義市○區○○街75巷18 號之住
    處，將黃慶隆所交付1百萬賄款其中15 萬元交予譚雪珠，作
    為譚雪珠向該里里民行賄之賄款；(7)於98年9 月中旬某日，
    在羅齡金位於嘉義市○區○○街62號之住處，將黃慶隆所交
    付1百萬元賄款其中5萬元交予羅齡金，作為羅齡金向該里里
    民行賄之賄款（羅齡金嗣並未以該5 萬元行賄，而係陪同曾
    嘉寶，由曾嘉寶以上開賄款向附表十所示受賄者交付賄賂）
    ；(8)於98年10月初某日，在曾嘉寶位於嘉義市○區○○街98
    號之住處，將黃慶隆所交付1百萬元賄款其中20 萬元交予曾
    嘉寶，作為曾嘉寶向該里里民行賄之賄款。(9)劉蕭瓊惠於98
    年10月間某日，在張譯云位於嘉義市○區○○街131 號之住
    處，將林德州所交付7萬2千元賄款其中1萬6千元交付予張譯
    云，作為張譯云向該里里民行賄之賄款（張譯云嗣反悔而未
    用以行賄，經原審以99年度嘉選簡字第21、22號簡易判決判
    處有期徒刑9月，緩刑3年，褫奪公權2 年確定）。林德州、
    洪金山、王日、劉蕭瓊惠、蔡安一、譚雪珠、曾嘉寶（其中
    盧鄭碧霞、張譯云分別收取上揭賄款後，並未向該里里民行
    賄）均接續以每票1 千元之代價，分別於附表四至十二所示
    期間，逐戶至附表四至十二所示受賄者即於此次嘉義市第一
    選區（東區）市議員選舉有投票權人之住所，向如附表四至
    十二所示之受賄者呂素卿等人表示此次嘉義市市議員選舉拜
    託支持黃盈智，並當場提出如附表四至十二所示之賂賄金額
    交予如附表四至十二所示之受賄者如呂素卿等人收受（除附
    表七編號2張譯云、編號10楊芳蘭；附表十一編號9劉蕭瓊惠
    、編號10方張初惠以外，其餘受賄者均經原審以99年度嘉選
    簡字第21、22號簡易判決各判處有期徒刑3月，緩刑2年，褫
    奪公權1 年確定），並囑咐上開受賄者如呂素卿等人轉交其
    家中如附表四至十二有投票權之人各1 千元，並轉知須投票
    支持黃盈智，而對上開受賄者交付賄賂，並預備對於上開受
    賄者家中有投票權之人交付賄賂（其中曾嘉寶與羅齡金共同
    前往附表十所示受賄者住所，並由曾嘉寶由林德州處所收取
    之上開20萬元之部分金額用以交付賄賂，羅齡金由林德州所
    收取之上開5 萬元，並未用於投票行賄；另曾嘉寶並與方張
    初惠共同前往附表十二所示受賄者住所，並由曾嘉寶由林德
    州處所收取之上開20萬元之部分金額用以交付賄賂）。上開
    受賄者呂素卿等人基於有投票權人收受賄賂之犯意，分別收
    受林德洲、洪金山、王日、劉蕭瓊惠、蔡安一、譚雪珠、羅
    齡金、曾嘉寶、方張初惠所交付附表四至十二所示之賄賂金
    額（含受賄者及受賄者家中其他有投票權人2 欄），然均未
    轉告此事，亦未將上開賄款交給渠等家中不知情之其他有投
    票權人。
二、黃慶隆承上對於投票權之人交付賄賂，而約其為一定之行使
    之單一犯意，接續於98年11月中旬某日上午10時許，在李林
    阿挽位於嘉義市○區○○路537號之55四樓住處，以每票1千
    元之代價，將3 千元交予有投票權之李林阿挽，並囑咐李林
    阿挽轉交其家中其他有投票權人李啟章、李嘉成2人各1千元
    ，並須轉知其家人李啟章、李嘉成於選舉投票時將票投予本
    次嘉義市市議員候選人黃盈智，並預備對於上開受賄者家中
    有投票權之人交付賄賂。李林阿挽基於有投票權人收受賄賂
    之犯意，予以收受上開賄賂款項並同意投票與黃盈智，然並
    未轉告此事，亦未將上開賄款交給其前揭不知情之李啟章、
    李嘉成等2人（李林阿挽業經原審判處有期徒刑5月，褫奪公
    權1年確定）。
三、案經臺灣嘉義地方法院檢察署檢察官指揮嘉義市警察局第一
    分局及法務部調查局嘉義市調查站、台南市調查站、台南縣
    調查站偵查起訴。
    理  由
甲、有罪部分：
壹、被告黃慶隆部分：
一、按被告以外之人於審判外之陳述，雖不符前四條之規定，而
    經當事人於審判程式同意作為證據，法院審酌該言詞陳述或
    書面陳述作成時之情況，認為適當者，亦得為證據；當事人
    、代理人或辯護人於法院調查證據時，知有第159條第1項不
    得為證據之情形，而未於言詞辯論終結前聲明異議者，視為
    有前項之同意，刑事訴訟法第159條之5定有明文。查本判決
    所引用之供述證據，業據檢察官及被告於準備程序時均明示
    同意具有證據能力（本院卷(二)第51頁反面參照），本院審酌
    該等證據作成時之情狀，並無違法或不當等情形，認為以之
    作為本案之證據亦屬適當，依上開規定，自具有證據能力。
    另其餘非供述證據亦均經法定程序取得，無不得為證據之情
    形，自均有證據能力。
二、認定犯罪事實所憑之證據及理由：
  (一)查被告黃慶隆對於上開犯行業已於本院審理時均坦承不諱（
    本院卷(二)第33頁、本院卷(三)第6頁）。
  (二)次查，被告黃慶隆為現任嘉義市東區中庄里里長，為中華民
    國98年縣長、縣市議員暨鄉鎮市長選舉嘉義市第一選區（東
    區）市議員候選人黃盈智之父。另林振國、李素花、曾嘉寶
    分別為該里第20鄰鄰長、第19鄰鄰長之母及第12鄰鄰長；證
    人陳文卿、王日、蔡安一、羅齡金分別為該里第17鄰鄰長、
    第7鄰鄰長、第2鄰鄰長、第11 鄰鄰長；又洪金山、譚雪珠2
    人均為該里里民，業據被告黃慶隆於原審審理時供承在卷，
    核與林振國、李素花、曾嘉寶、陳文卿、王日、蔡安一、羅
    齡金、洪金山及譚雪珠等人於於警詢及偵訊時之陳述相符，
    並有被告黃慶隆之子黃盈智之個人戶籍資料在卷可佐（見原
    審卷(六)第26頁）。
  (三)關於犯罪事實一、(一)部分：
  1.被告黃慶隆於98年9 月中旬某日，在嘉義市東區中庄里辦事
    處，先行交付賄款5 萬元予林振國，作為林振國向該里民行
    賄之賄款；復於98年10月1日，在上揭地點，另交付5萬元、
    3萬元予林振國，指示林振國將該筆5萬元、3 萬元之款項分
    別轉交予陳文卿及李素花，作為渠等2 人向該里里民行賄之
    賄款。另於98年10月9日，在上揭地點，被告黃慶隆復交付1
    萬5千元予林振國，指示被告林振國將該筆1萬5 千元之賄款
    轉交與陳文卿，作為陳文卿向該里里民行賄之賄款。嗣林振
    國依被告黃慶隆之指示，分別前往陳文卿位於嘉義市○區○
    ○里○○鄰○○路529 號之住處、李素花位於嘉義市○區○○
    里○○鄰○○路537之49 號之住處，將上開賄款如數交付予陳
    文卿及李素花。林振國、李素花及陳文卿均以每票1 千元之
    代價，分別於附表一至三所示期間，在附表一至三所示地點
    ，向如附表一至三所示之受賄者楊羅金枝等人表示此次嘉義
    市市議員選舉拜託支持黃盈智，並當場提出如附表一至三所
    示之賂賄金額交予如附表一至三所示之受賄者楊羅金枝等人
    收受，並囑咐上開受賄者楊羅金枝等人轉交其家中如附表一
    至三有投票權之人各1 千元，並轉知須投票支持黃盈智等情
    ，業據證人林振國於原審審理時證稱：伊係中庄里第20鄰鄰
    長，選舉前被告黃慶隆有和伊談論黃盈智參選的事，有談到
    要伊幫忙他兒子買票的事，地點在黃慶隆服務處嘉義市○○
    里○○路附近，他說他兒子要出來選，叫伊幫忙，他拿現金
    五萬元給伊，錢是用來買票的錢。黃慶隆要伊幫忙買票共拿
    3次錢給伊，一次5萬元，一次3萬元，一次6萬5 千元。6萬5
    千元分二次拿，一次5萬元，一次1萬5 千元，都是黃慶隆交
    給伊，我再交給陳文卿。伊把3萬元交給19 鄰的李素花。黃
    慶隆有叫伊把錢交給陳文卿及李素花，陳文卿是鄰長，李素
    花的兒子也是鄰長，都有交情。給李素花及陳文卿的錢，黃
    慶隆是在他辦事處親手交給伊。黃慶隆交付伊5 萬元要伊向
    民眾買票，因伊是鄰長，所以伊買附近的里民，伊有向附表
    一編號1至16所示之受賄者及其家中其他有選舉權人，以1票
    1 千元買票，買票時有向民眾說明要對方投票給里長兒子黃
    盈智。黃慶隆拿5萬元要伊幫忙向民眾買票，約在98年9月中
    旬；另於98年10月1日拿8萬元給伊，伊轉交給李素花及陳文
    卿幫黃盈智買票；98年10月9 日黃慶隆又拿1萬5千元給伊，
    伊轉交給陳文卿幫黃盈智買票，伊係至李素花及陳文卿家將
    上開款項交付他們等語明確（見原審卷(四)第18至26頁）。核
    與證人李素花於98年11月24日及證人陳文卿於98年11月24、
    25日警詢與偵訊時均證稱：林振國有於上開時、地將上開款
    項交付渠等2人，渠等2人以1票1千元，分別向附表二、三所
    示受賄者及其家中有投票權人行賄買票，並要受賄者及其家
    中其他有投票權人市議員選舉要支持黃盈智等語（見98年度
    選他字第154號偵卷(一)第47至50、52至54、147至151 頁，又
    98年度選他字第154 號偵卷共有八卷，下分稱偵卷(一)至(八)；
    偵卷(二)第8至11、21、22、50、51、58、59 頁；偵卷(四)第31
    、32頁）及證人即附表一所示接受證人林振國賄賂之受賄者
    於警詢或偵訊時之證述，暨附表二、三所示，接受證人李素
    花、陳文卿賄賂之受賄者於警詢或偵訊時之證述相符，復有
    如附表一至三扣案之金額及第8 屆市議員選舉嘉義市選舉人
    名冊2大冊在卷可佐，自堪認定。
  2.上開受賄者楊羅金枝等人基於有投票權人收受賄賂之犯意，
    分別收受林振國、李素花及證人陳文卿所交付附表一至三所
    示之賄賂金額（含受賄者及受賄者家中其他有投票權人2 欄
    ），然均未轉告此事，亦未將上開賄款交給渠等家中不知情
    之其他有投票權人等情，業據附表一至三所示受賄者於警詢
    或偵訊時證述，及原審準備程序供述綦詳，參以檢察官並未
    舉證證明上開受賄者有將受賄之事轉告，並將所收賄賂交付
    渠等家中其他有投票權之人，自難認定附表一至三所示受賄
    者家中其他有投票權之人亦有投票受賄之情事。
  3.又附表一編號3 之證人黃國振於警詢中並未證稱其收賄之日
    期；另附表一編號15之證人賴英景於警詢中證稱其收賄時間
    為98年9 月初，然渠等均另證稱收賄之詳細日期不記得（見
    偵卷(四)第68、183頁）等語。參以林振國係於98年9月中旬某
    日收受被告黃慶隆所交付用以行賄買票之5 萬元賄款，及附
    表一其他收受林振國賄款之受賄者，受賄時間均係於9 月中
    旬至11月上旬間，並參酌證人黃國振、賴英景分別於98年11
    月24、25日於警詢中證稱受賄事實等情，據此當足認定渠等
    2人受賄時間為98年9月中旬至同年11月24、25日前之某日，
    附此敘明。
  (四)關於犯罪事實一、(二)部分：
  1.被告黃慶隆於98年9 月中旬某日上午10時30分許，在其位於
    嘉義市○區○○里○○街12號之住處，將1 百萬元交付予林
    德州，作為林德州向該里里民行賄之賄款。林德州旋即於98
    年9 月間某日，在嘉義市○○路與忠孝路口，將黃慶隆所交
    付1百萬元賄款其中2萬8 千元交付予洪金山，作為洪金山向
    該里里民行賄之賄款；復於98年9 月中旬某日，在蔡安一位
    於嘉義市○區○○里○鄰○○街73 號之住處，將被告黃慶隆
    所交付1百萬元賄款其中5萬元交付予蔡安一，作為蔡安一向
    該里里民行賄之賄款；又於98年10月中旬某日，在嘉義市萬
    台宮內，將被告黃慶隆所交付1百萬元賄款其中1萬元交予盧
    鄭碧霞，作為盧鄭碧霞向該里里民行賄之賄款（盧鄭碧霞嗣
    反悔而未用以行賄）；又於98年9 月中旬某日，先在嘉義市
    萬台宮，將被告黃慶隆所交付1百萬元賄款其中10 萬元交予
    王日，之後陸續在王日位於嘉義市○區○○街193號之7住處
    ，將被告黃慶隆所交付1百萬元賄款其中2萬元、2萬元、1萬
    元交予王日，共計15萬元，作為王日向該里里民行賄之賄款
    ；再於98年9 月下旬某日及翌日，在其位於嘉義市○區○○
    街193之6號住處，將被告黃慶隆所交付1百萬元賄款其中3萬
    6千元、3萬6千元交付予劉蕭瓊惠，共計7萬2 千元，作為劉
    蕭瓊惠向該里里民行賄之賄款；又於98年9 月底某日，在譚
    雪珠位於嘉義市○區○○街75巷18號之住處，將被告黃慶隆
    所交付1百萬賄款其中15 萬元交予譚雪珠，作為譚雪珠向該
    里里民行賄之賄款；又於98年9 月中旬某日，在羅齡金位於
    嘉義市○區○○街62 號之住處，將被告黃慶隆所交付1百萬
    元賄款其中5 萬元交予羅齡金，作為羅齡金向該里里民行賄
    之賄款；又於98年10月初某日，在曾嘉寶位於嘉義市○區○
    ○街98 號之住處，將被告黃慶隆所交付1百萬元賄款其中20
    萬元交予曾嘉寶，作為曾嘉寶向該里里民行賄之賄款。劉蕭
    瓊惠於98年10月間某日，在張譯云位於嘉義市○區○○街13
    1號之住處，將林德州所交付7萬2千元賄款其中1萬6 千元交
    付予張譯云，作為張譯云向該里里民行賄之賄款（張譯云嗣
    反悔而未用以行賄）；嗣林德州、曾嘉寶、洪金山、王日、
    劉蕭瓊惠、蔡安一及譚雪珠均以每票1 千元之代價，分別於
    附表四至十二所示期間，逐戶至附表四至十二所示於此次嘉
    義市第一選區（東區）市議員選舉有投票權人之住所，向如
    附表四至十二所示之受賄者呂素卿等人表示此次嘉義市市議
    員選舉拜託支持黃盈智，並當場提出如附表四至十二所示之
    賂賄金額交與如附表四至十二所示之受賄者呂素卿等人收受
    ，並囑咐上開受賄者呂素卿等人轉交其家中如附表四至十二
    有投票權之人各1 千元，並須轉知渠等均投票支持黃盈智，
    又其中附表十所示受賄者部分，係由曾嘉寶與羅齡金共同前
    往渠等住所，並由曾嘉寶由林德州處所收取之上開20萬元之
    部分金額用以交付賄賂，羅齡金由林德州所收取之上開5 萬
    元，並未用於投票行賄；另附表十二所示受賄者部分，係由
    曾嘉寶並與方張初惠共同前往渠等住所，並由曾嘉寶由林德
    州處所收取之上開20萬元之部分金額用以交付賄賂等情，業
    據證人林德州於原審99年4月30 日審理時證稱：伊係中庄里
    第8鄰鄰長，伊有於上開時、地收受被告黃慶隆所交付之1百
    萬元，黃慶隆說錢放伊這裡，幫忙處理買票的事，是替他兒
    子買票。由伊自己找樁腳，伊有於上開時、地分別交付前揭
    款項與洪金山、王日、蔡安一、劉蕭瓊惠、譚雪珠、羅齡金
    、曾嘉寶、盧鄭碧霞等人，作為向該里里民行賄之賄款，伊
    將錢拿給洪金山等樁腳時，有告訴他們錢是里長寄放在伊這
    裡，要向里民買票的錢，並說要投給黃盈智，他們都瞭解。
    伊當時依照各人各鄰來區分，並無重疊。伊照一般買票的行
    情，1票1千元買票，伊買票的對象，包括呂素卿、徐銀得、
    王黃月娥、鄭胡英美、林練墘等戶。伊買票的過程中都說要
    投給里長黃慶隆的兒子等語明確（見原審卷(四)第31至36頁）
    ，核與證人洪金山於98年11月24、25日、證人王日於98年12
    月2、3日、證人劉蕭瓊惠於98年12月2、3日及同年月7 日、
    證人蔡安一於98年12月2、3日、證人譚雪珠於98年12月2、3
    日、證人曾嘉寶98年12月2 日警詢與偵訊時證稱：林德州確
    有將上開款項交付渠等，渠等以1票1千元，分別向附表四至
    十二所示受賄者及其家中有投票權人行賄買票，並要受賄者
    及其家中其他有投票權人市議員選舉要支持黃盈智等語（見
    偵卷(三)第19至23、28、29、33、34至37、55至58、166至168
    、192至193頁；偵卷(七)第104至107、110至111、133至137、
    144至148、151至152、154至156頁、224至226、243至246、
    251至255、259至262頁；偵卷(八)第3至5、14至16、152至157
    、165、187、188 頁）；另證人羅齡金、方張初惠，分別與
    被告曾嘉寶前往附表十、十二所示地點，將附表十、十二所
    示金額交付各該附表所示受賄者，並要受賄者及其家中其他
    有投票權人市議員選舉要支持黃盈智，證人羅齡金所收受上
    開賄款5 萬元並未用以行賄買票等情，業據曾嘉寶於98年12
    月2日警詢及偵訊時供稱：伊有與方張初惠一起至15 鄰買票
    ，有與羅齡金一起幫黃慶隆兒子買票（見偵卷八第152至157
    、170至172、175、176頁），並有證人羅齡金98年12月2 日
    警詢時證稱：伊有拿5 萬元，但未發下去等語（見偵卷(八)第
    114至117頁）、證人方張初惠於98年12月3 日警詢時證稱：
    伊有陪同曾嘉寶向15鄰居民買票等語（見偵卷(八)第177至182
    頁）足憑，而上開證人林德州、曾嘉寶、洪金山、王日、劉
    蕭瓊惠、蔡安一、譚雪珠、羅齡金、方張初惠之供述或證述
    ，核均與證人即附表四至十二所示接受證人洪金山、王日、
    劉蕭瓊惠、蔡安一、譚雪珠、羅齡金、曾嘉寶、方張初惠之
    受賄者如呂素卿等人於警詢或偵訊時之證述相符，復有扣案
    如附表四至十二扣案之金額及第8 屆市議員選舉嘉義市選舉
    人名冊2 大冊在卷可佐，故上開事實即堪認定。至證人盧鄭
    碧霞、張譯云2 人分別於收受被告林德州、劉蕭瓊惠上開用
    以向他人行賄買票之款項後，嗣均反悔而均未向他人行賄買
    票等情，亦有渠等警詢或偵訊之供述或證述可佐（見偵卷(七)
    第98至100、167、171 頁），參以檢察官並未舉證證明證人
    劉蕭瓊惠、張譯云確有將上開款項用以向他人行賄買票，自
    應認渠等2 人於收後上開款項後反悔而均未向他人行賄買票
    乙節，足堪認定。
  2.上開受賄者如呂素卿等人基於有投票權人收受賄賂之犯意，
    分別收受林德州、曾嘉寶、羅齡金、方張初惠、洪金山、王
    日、劉蕭瓊惠、蔡安一、譚雪珠所交付附表四至十二所示之
    賄賂金額（含受賄者及受賄者家中其他有投票權人2 欄），
    然均未轉告此事，亦未將上開賄款交給渠等家中不知情之其
    他有投票權人等情，業據附表四至十二受賄者於警詢或偵訊
    時證述，及原審準備程序供述綦詳，參以檢察官並未舉證證
    明上開受賄者有將受賄之事轉告，並將所收賄賂交付渠等家
    中其他有投票權之人，自難認定附表四至十二所示受賄者家
    中其他有投票權之人亦有投票受賄之情事。
  3.又附表七編號2、4、7 之證人張譯云、陳邵宜、張麗雪雖於
    警詢中證稱渠等收賄時間為98年9 月初或中旬，然證人張譯
    云另證稱正確日期已忘記等語（見偵卷七第167 至171、183
    至186、205至208頁），參以證人劉蕭瓊惠係於98年9月下旬
    某日收受被告林德州所交付用以行賄買票之7萬2千元賄款，
    及附表七其他收受證人劉蕭瓊惠賄款之受賄者，均係於9 月
    底、10月間某日，據此當足推認上開3 名證人收賄時間，應
    係98年9月下旬至10月間某日。另附表十二編號1、2 之證人
    方張初惠、黃明德雖於警詢中證稱渠等收賄時間為98年9 月
    中旬或9 月間某日，然上開證人均另證稱正確日期已忘記等
    語（見偵卷(八)第179 、235 頁），參以證人曾嘉寶係於98年
    10月初某日收受被告林德州所交付用以行賄買票之20萬元賄
    款，及附表七其他收受證人劉蕭瓊惠賄款之其他受賄者，均
    係於98年11月間某日，據此當足推認上開2 名證人收賄時間
    ，應係98年10月初至11月間某日，附此敘明。
  (五)又林振國及其以下樁腳包括李素花與陳文卿；林德州及其以
    下樁腳包括曾嘉寶、洪金山、王日、劉蕭瓊惠、蔡安一、譚
    雪珠，於收到被告黃慶隆上開款項後，係各自於附表一至十
    二所示期間，各自逐戶至附表一至十二所示受賄者之住所，
    向各該等受賄者行賄買票（曾嘉寶就附表十、十二部分，係
    分別由羅齡金、方張初惠共同前往行賄買票），參以李素花
    、陳文卿於原審準備程序均供稱僅與林振國有所聯繫等語（
    見原審卷(二)第85頁；原審卷(三)第14頁）；曾嘉寶於原審準備
    程序則供稱：伊僅與林德州、羅齡金有所聯繫，另證人方張
    初惠有與伊至附表十二所示受賄者買票等語；另證人洪金山
    、王日、劉蕭瓊惠、蔡安一、譚雪珠則於原審準備程序供稱
    僅與林德州有所聯繫等語（見原審卷(二)第96、100、139、15
    3、163頁；原審卷(三)第18頁）；另林德州於原審準備程序則
    供稱：上開洪金山、蔡安一、盧鄭碧霞、王日、劉蕭瓊惠、
    譚雪珠、曾嘉寶等人，彼此間並不知悉有受我委託而行賄買
    票的事。他們都是各別與伊有聯繫而已等語（見原審卷(二)第
    88頁），參以檢察官復未舉證證明上開被告黃慶隆之樁腳，
    若無上、下線間之關係，彼此間對於上開投票行賄之事有所
    聯繫等情，依罪疑唯輕原則，自難令上開各樁腳，對不屬於
    其或其下線樁腳實際投票行賄之部分，亦須擔負罪責。故自
    應僅認定被告黃慶隆與林振國就林振國附表一之投票行賄犯
    行；被告黃慶隆、林振國分別與李素花、陳文卿就附表二、
    三之投票行賄犯行；被告黃慶隆與林德州就林德州附表四之
    投票行賄犯行；被告黃慶隆、林德州分別就曾嘉寶、及就曾
    嘉寶再分別與羅齡金、方張初惠就附表十、十一、十二之投
    票行賄犯行；被告黃慶隆、林德州分別與洪金山、王日、劉
    蕭瓊惠、蔡安一、譚雪珠等人就附表五、六、七、八、九之
    投票行賄犯行均有犯意之聯絡與行為之分擔，而為共同正犯
    。
  (六)被告黃慶隆另於98年11月中旬某日上午10時許，在李林阿挽
    位於嘉義市○區○○路537 號之55四樓住處，於向被告李林
    阿挽詢得其家中有投票權人共計3 人，以每票1 千元之代價
    ，將3 千元交與有投票權之被告李林阿挽等情，而約使李林
    阿挽及其家中其他有投票權人李啟章、李嘉成投票支持黃盈
    智等情，業據被告黃慶隆於本院供承不諱，核與證人李林阿
    挽於98年11月25日警詢及偵訊時之證述（見偵卷(六)第27至33
    頁）及證人李素花於偵訊時證稱：李林阿挽從黃慶隆拿到 3
    千元後，很緊張的跑來告訴伊，伊確實有聽到李林阿挽向伊
    說，從黃慶隆拿到3千元的賄款等語（見偵卷(六)第33 頁）相
    符，復有扣案之現金6 千元（含前揭被告李素花所交付之賄
    賂3千元），及嘉義市選舉人名冊2大冊在卷可佐。故上開事
    實即堪認定。
貳、被告李素花部分：上開犯罪事實，業據被告李素花於警詢、
    偵訊、原審及本院審理時坦承不諱，核與證人林振國於偵訊
    時之證述，及附表二所示接受被告李素花賄賂之受賄者於警
    詢或偵訊時之證述相符，復有扣案如附表二之金額及第8 屆
    市議員選舉嘉義市選舉人名冊2 大冊在卷可佐，足徵被告李
    素花上開自白與事實相符，足堪採信。
、論罪科刑部分：
一、按投票行賄罪之處罰，分別規定於刑法第144 條及公職人員
    選舉罷免法第99條（於96年11月7 日修正公布，並自公布日
    施行，本件自應適用修正公布後之現行法），而公職人員選
    舉罷免法第99條為刑法第144 條之特別法，依特別法優於普
    通法之規定，應優先適用公職人員選舉罷免法。又公職人員
    選舉罷免法第99條之投票行賄罪，係對於有投票權之人，行
    求、期約或交付賄賂或不正利益，而約其不行使投票權或為
    一定之行使者為構成要件。其行求、期約、交付行為，係屬
    階段行為，其行求賄選階段，屬行賄者單方意思表示行為，
    不以相對人允諾為必要，而交付賄選階段，除行賄者有實施
    交付賄賂行為外，因對收受賄賂者，刑法第143 條有投票受
    賄罪之處罰規定，二者乃必要共犯中之對向犯，以二個以上
    之行為者，彼此相互對立之意思經合致而成立犯罪，雖不以
    收受者確已承諾，或進而為一定投票權之行使為必要，仍須
    於行賄人交付賄賂或其他不正利益時，受交付之相對人對其
    交付之目的已然認識而予收受，其交付賄賂或其他不正利益
    之犯行始克成立，行賄者方得論以交付賄賂罪（最高法院94
    年度臺上字第3819號判決意旨參照）。查被告黃慶隆以下之
    樁腳即林振國、李素花、林德州、曾嘉寶、陳文卿、洪金山
    、王日、劉蕭瓊惠、蔡安一、譚雪珠、羅齡金、方張初惠等
    樁腳分別將附表一至十二所示之賄賂交予附表一至十二所示
    之受賄者，要求渠等於選舉投票時須將票投與上開市議員候
    選人黃盈智，足徵附表一至十二所示受賄者對上開被告林振
    國等樁腳交付上開金錢之目的已然認識而予收受，自屬對有
    投票權人交付賄賂之行為。至被告黃慶隆以下之上開樁腳所
    交付附表一至十二所示賄款予受賄者家中其他有投票權人部
    分，因附表一至十二之受賄者均未轉告此事，亦未將上開賄
    款轉交，故渠等對此顯不知情，是此部分僅止於預備交付階
    段。另林德州、劉蕭瓊惠分別將用以行賄買票之款項交付盧
    鄭碧霞、張譯云，然該2 人嗣均反悔而未向任何人買票，是
    此部分亦僅止於預備交付階段。
二、復按刑法於94年2月2日修正公布（95年7月1日施行）刪除連
    續犯規定之同時，對於合乎接續犯或包括的一罪之情形，為
    避免刑罰之過度評價，已於立法理由說明委由實務以補充解
    釋之方式，發展接續犯之概念，以限縮數罪併罰之範圍。而
    多次投票行賄行為，在刑法刪除連續犯規定之前，通說係論
    以連續犯。鑑於公職人員選舉，其前、後屆及不同公職之間
    ，均相區隔，選舉區亦已特定，以候選人實行賄選為例，通
    常係以該次選舉當選為目的。是於刪除連續犯規定後，苟行
    為人主觀上基於單一之犯意，以數個舉動接續進行，而侵害
    同一法益，在時間、空間上有密切關係，依一般社會健全觀
    念，難以強行分開，在刑法評價上，以視為數個舉動之接續
    實行，合為包括之一行為予以評價，較為合理，於此情形，
    即得依接續犯論以包括之一罪。否則，如係分別起意，則仍
    依數罪併合處罰，方符立法本旨（最高法院99年度第5 次刑
    事庭會議決議(一)）。至就不同公職人員選舉之投票行賄行為
    ，或同一選舉之另行起意投票行賄行為（即非原單一或概括
    犯意），則應認為各別不同之犯意，不在此接續犯之範疇，
    斯不待言（最高法院98年度臺上字第4312號刑事判決參照）
    。而對接續犯所謂「數行為在密切接近之時、地」之認定，
    需依所犯之罪質，受侵害之法益，行為之態樣，及一般社會
    健全之觀念，予以盱衡斷定，並無必須在同一時間、同一地
    點所為為限（最高法院99年度台上字第6596號判決意旨參照
    ）。
三、查本件被告黃慶隆所為如事實欄所示及被告李素花所為如附
    表二所示各次賄選行為，均係對98年縣長、縣市議員暨鄉鎮
    市長選舉嘉義市第一選區市議員之同一選舉，為同一候選人
    黃盈智當選，而為之多數交付賄賂賄選之舉動。其等主觀上
    顯均係基於為候選人黃盈智賄選之單一犯意，而以數個舉動
    接續進行，而侵害同一國家法益。再者，被告黃慶隆行賄時
    間集中於98年9月間至11月間2個月內，行賄之地區係同在嘉
    義市義市東區中庄里內各鄰；另被告李素花行行賄時間集中
    於98年10月間至11月間1 個月內，行賄之地區係同在被告李
    素花所居住之中庄里19鄰內；被告黃慶隆、李素花行賄行為
    在時間、空間上均有密切關係，依一般社會健全觀念，難以
    強行分開。則被告黃慶隆及李素花於相當接近之時間內，對
    同居住於該里內或鄰內有投票權之民眾，反覆實行多次賄選
    行為，且本於單一之犯意持續進行。參酌前述刑法修正刪除
    連續犯之規定後，委由實務界發展接續犯概念，以限縮數罪
    併罰之範圍之立法意旨，應認被告黃慶隆及李素花所為，均
    應合於接續犯要件，合為包括一行為予以評價，較為合理。
四、核被告黃慶隆及李素花所為，均係犯公職人員選舉罷免法第
    99條第1 項之對於有投票權之人，交付賄賂，而約其投票權
    為一定之行使罪。又該罪之預備犯，僅止於該罪著手實行前
    之準備階段，嗣若進而實行行賄之行為，即為行賄所吸收，
    不另論罪。則以一行為同時對多數有投票權人行賄，尚且論
    以一罪，其以一行為同時對多數有投票權之人部分賄選，部
    分尚在預備賄選階段，尤僅能論以一罪（最高法院98年度台
    上字第928 號判決意旨參照）。查被告黃慶隆、李素花基於
    買票之單一犯意，而有複次之買票行賄行為，各該複次買票
    行賄行為中，雖有部分僅止於預備賄選階段，業如前述，然
    被告黃慶隆、李素花既已分別將用以買票行賄之款項交付受
    賄者，而達交付階段，即被告係以一行為同時實行賄選及預
    備賄選，自應論以一投票行賄罪。被告黃慶隆與林振國就附
    表一之投票行賄犯行；被告黃慶隆、林振國分別與李素花、
    陳文卿就附表二、三之投票行賄犯行；被告黃慶隆與林德州
    就附表四之投票行賄犯行；被告黃慶隆與林德州分別與證人
    洪金山、王日、劉蕭瓊惠、蔡安一、譚雪珠等人就附表五、
    六、七、八、九之投票行賄犯行；被告黃慶隆與林德州分別
    就曾嘉寶及與曾嘉寶再分別與羅齡金、方張初惠就附表十、
    十一、十二之投票行賄犯行，均有犯意之聯絡與行為之分擔
    ，為共同正犯。又被告李素花前因違反公職人員選舉罷免法
    及妨害投票罪等案件，經本院以95年度選上訴字第219 號判
    決分別判處有期徒刑6月、3月，並定應執行有期徒刑8 月確
    定，於民國95年7月17 日易科罰金執行完畢等情，有臺灣高
    等法院被告前案紀錄表在卷可參。被告李素花於受有期徒刑
    之執行完畢後5 年內故意再犯本件有期徒刑以上之刑之罪，
    為累犯，應依刑法第47條第1 項規定，加重其刑。再被告李
    素花業於偵查中自白上述犯行，應依公職人員選舉罷免法第
    99條第5項前段之規定減輕其刑，並先加後減之。
五、被告李素花如附表二編號四部分犯行，起訴書犯罪事實欄固
    未敘及預備行賄周水善、周明璋部分，惟此部分業據證人周
    施春蓮於原審供述在卷可按（原審卷(二)第42頁），自為起訴
    效力所及，本院自得併予審究。
乙、無罪部分（即被告楊芳蘭部分）：
壹、公訴意旨略以：黃慶隆於98年9 月中旬某日上午10時30分許
    ，在其位於嘉義市○區○○里○○街12號之住處，將100 萬
    元交付與林德州，作為林德州向該里里民行賄之賄款。林德
    州於98年9 月下旬某日及翌日，在其位於嘉義市○區○○街
    193之6號住處，將黃慶隆所交付100萬元賄款其中3萬6000元
    、3萬6000元交付與劉蕭瓊惠，共計7萬2000元，作為劉蕭瓊
    惠向該里里民行賄之賄款；劉蕭瓊惠即於98年9月底10 月初
    某日，在楊芳蘭位於嘉義市秀園新村137 號之住處，交付賄
    款現金1,000 元予楊芳蘭收受，而約使楊芳蘭於此次嘉義市
    市議員選舉時投票予黃盈智之一定行使。楊芳蘭對於劉蕭瓊
    惠交付賄賂的目的係在約投票權為一定之行使已有認識，仍
    基於投票收受賂賄之犯意予以收受，而許以投票權為一定之
    行使。因認被告楊芳蘭涉犯刑法第143條第1項之收受賄賂罪
    嫌云云。
貳、證人劉蕭瓊惠於98年12月3 日警詢及偵查中之證詞，均無證
    據能力：
一、按刑事訴訟法第192 條證人之訊問所準用同法之規定，因該
    法第166條之7第2項第2款就詰問證人之限制已有明文，故於
    92年1月14 日修正時，刪除原準用同法第98條「訊問被告應
    出以懇切之態度，不得用強暴、脅迫、利誘、詐欺、疲勞訊
    問或其他不正之方法」之規定。故檢察官訊問證人本應適用
    刑事訴訟法第166條之7第2項第2款規定，不得以恫嚇、侮辱
    、利誘、詐欺或其他不正之方法詰問證人。另雖司法警察官
    或司法警察於蒐集證據時詢問證人，因非以詰問方式為之，
    而無同法第166條之7之適用。然證人所為陳述，仍具有供述
    證據之性質，本諸禁止強制取得供述之原則，被告以外之人
    因受恫嚇、侮辱、利誘、詐欺或其他不正方法所為不利於被
    告之陳述，亦應認不具證據能力。故審理事實之法院，遇有
    被告或證人對於證人於司法警察官或司法警察調查中所為陳
    述提出非任意性之抗辯時，即應先調查該取供之程序合法與
    否（最高法院97年度台上字第4503號判決意旨參照）。
二、查劉蕭瓊惠於98年12月2 日19時32分主動到嘉義市警察局第
    一分局接受詢問（同意夜間詢問）；警方於同日19時38分開
    始詢問，迄同日20時08分結束第一次詢問。同日22時26分再
    次詢問，迄同日23時18分結束第二次詢問。檢察官於98年12
    月3日上午1時36分進行訊問，迄同日上午2時7分結束訊問，
    檢察官以其犯罪嫌疑重大，且有勾串證人及共犯之虞，諭令
    逮捕劉蕭瓊惠。嗣警方再於98年12月3日下午18時12 分進行
    第三次詢問，迄同日下午18時45分結束詢問。檢察官再於同
    日下午23時54分訊問劉蕭瓊惠，迄98年12月4日上午0時6 分
    結束訊問，撤回羈押之聲請，改諭知限制住居等情，有上開
    警詢及訊問筆錄在卷可稽（偵卷(七)第129-156 頁）。依劉蕭
    瓊惠於第一次、第二次警詢筆錄及第一次檢察官訊問筆錄內
    容所載，劉蕭瓊惠僅陳稱交付賄款予張譯云及曾絲2 人，
    並未供出其他選民。檢察官於98年12月3日上午2時7 分諭令
    逮捕，其理由依筆錄記載，略以：「劉蕭瓊惠雖坦承向林德
    州領取賄款，發放給選民，犯罪嫌疑重大，但只承認發放賄
    款給選民張譯云、曾絲等人，有勾串證人、共犯之虞，諭
    知向法院聲請羈押」（偵卷(七)第147 頁）。劉蕭瓊惠既經檢
    察官訊問，認有羈押必要，本應依刑事訴訟法第93 條第2項
    之規定，應自逮捕之時起24小時內，敘明羈押之理由，聲請
    該管法院羈押之。檢察官自98年12月3日上午2時7 分諭令逮
    捕之時起，迄98年12月4日上午0時6 分，撤回羈押聲請，改
    諭知限制住居，其間固未逾24小時，而未違反上開規定。惟
    查，依劉蕭瓊惠於98年12月3日下午11時54 分檢察官訊問筆
    錄之記載：「（檢察官問：你因為未坦承供述，檢察官訊後
    聲押你，你請法警轉達說你願意說實話，並願意帶員警去指
    認發放賄款的選民，希望檢察官不要聲押？）是」等語（偵
    卷(七)第154 頁）。另劉蕭瓊惠於原審亦證稱：「我在偵查中
    講出2個人名字，檢察官要我交出四萬八千 元，檢察官要我
    再多講幾個出來再放我回去，不然要把我關在鹿草」等語（
    原審卷(五)第30頁）。足認劉蕭瓊惠初於第一、二次警詢筆錄
    及檢察官第一次訊問筆錄時，均未供出除張譯云、曾絲以
    外收受賄款之選民，而遭逮捕留置。再依劉蕭瓊惠於第二次
    警詢及第一次檢察官訊問時所為筆錄，劉蕭瓊惠坦承於98年
    10月間兩次收受林德州所交付之賄款各3萬6千元，共7萬2千
    元。其中2萬元交付予張譯云，另交付4千元予曾絲，其餘
    4萬8千元則供稱尚未發出，願交出扣案等語（偵卷(七)第 135
    、145、146頁）；警方並已將該尚未發出之4萬8千元扣案等
    情，有嘉義市政府警察局第一分局扣押筆錄在卷可稽（偵卷
    (七)第138 頁）。依檢察官於第一次訊問劉蕭瓊惠當時所得事
    證，即林德州關於曾交付劉蕭瓊惠7萬2千元供賄選使用之證
    詞、劉蕭瓊惠上開自白及扣案4萬8千元現金，固足認劉蕭瓊
    惠涉犯公職人員選舉罷免法第99條第1 項之交付賄賂罪嫌，
    犯罪嫌疑重大。惟劉蕭瓊惠是否具有刑事訴訟法第101條第1
    項所列各款之羈押理由，而有羈押之必要，仍應依檢察官當
    時偵查所得證據以決定之。查檢察官諭令逮捕劉蕭瓊惠並向
    法院聲請羈押之理由為刑事訴訟法第101條第1項第2 款有事
    實足認有勾串共犯或證人之虞，已如上述。惟劉蕭瓊惠於檢
    察官第一次訊問當時，既否認另向除張譯云、曾絲以外之
    其他選民行賄，檢察官第一次訊問劉蕭瓊惠當時，並無相關
    事證，諸如選舉或行賄名冊扣案可供偵查。倘劉蕭瓊惠拒絕
    供出，檢察官顯無法取得劉蕭瓊惠向其他選民交付賄賂或其
    他選民收受賄賂之事證。則依檢察官第一次訊問劉蕭瓊惠當
    時所得事證，顯僅有林德州關於曾交付劉蕭瓊惠7萬2千元供
    賄選使用部分之證詞、劉蕭瓊惠上開自白及扣案4萬8千元現
    金等證據。上開證據僅能證明劉蕭瓊惠向林德州收受7萬2千
    元賄款，並向張譯云、曾絲行賄，惟並不足以釋明劉蕭瓊
    惠有另向張譯云、曾絲以外其他選民行賄之事實。檢察官
    以劉蕭瓊惠僅承認發放賄款予張譯云、曾絲等人，即認有
    勾串共犯、證人之虞，顯與刑事訴訟法第101條第1項第2 款
    規定不符。參酌劉蕭瓊惠於第一次警詢、第二次警詢及檢察
    官第一次訊問時，均未供出除張譯云、曾絲以外其他收受
    賄款之選民，惟經檢察官諭令逮捕後16小時，卻主動於第三
    次警詢時供出其他選民，依檢察官第一次訊問筆錄之記載，
    劉蕭瓊惠主動供出之目的，乃表達希望不要羈押之意思（偵
    卷(七)第154 頁）。劉蕭瓊惠更於原審證稱：「我在偵查中講
    出2 個人名字，檢察官要我交出四萬八千元，檢察官要我再
    多講幾個出來再放我回去，不然要把我關在鹿草」等語（原
    審卷(五)第30頁）。足認劉蕭瓊惠係因檢察官諭令逮捕後，在
    人身自由遭受限制下，受到身體及心理上之強制，而不得不
    供出其他選民，其於98年12月3 日第三次警詢筆錄及檢察官
    第二次訊問筆錄所為之證詞，顯均非在自由意志下所為，欠
    缺任意性，均無證據能力。
、按犯罪事實，應依證據認定之，無證據不得推定其犯罪事實
    ，又不能證明被告犯罪者，應諭知無罪之判決，刑事訴訟法
    154條第2項、第301條第1項分別定有明文。訊據被告楊芳蘭
    堅決否認有何投票收賄罪之犯行，辯稱：賄選要有賄選人名
    冊，證人劉蕭瓊惠並未提出，且本件並無任何人證、物證等
    語。經查：
一、證人劉蕭瓊惠固於原審證稱：伊認識楊芳蘭，因伊兒子是第
    4 鄰鄰長。楊芳蘭家只有1 票，因伊先生戶口不在這裡。伊
    有幫黃盈智買票拿錢給楊芳蘭要她投票給黃盈智，地點在秀
    園新村137號住處外之矮房子，伊有說要幫第7號黃盈智買票
    ，楊芳蘭未回答就拿走了。楊芳蘭家住4人，包括2個兒子，
    他先生及她。他先生應該是做油漆，他家外面有很多油漆桶
    。因1票1千元，所以拿1 千元給楊芳蘭等語（見原審卷五第
    26至28頁）。惟證人劉蕭瓊惠於原審亦證稱：「我在偵查中
    講出2 個人名字，檢察官要我交出四萬八千元，檢察官要我
    再多講幾個出來再放我回去，不然要把我關在鹿草。檢察官
    叫我帶偵查組警員去我鄰居那邊，再指出來。車子載我去，
    我一戶一戶比。我不知道拿錢的人是什麼名字，偵查的人看
    選舉名冊，比對出住那裡的人，他們翻選舉名冊，告訴我名
    字，我才知道有那些人。98年12月3日警詢筆錄我所提出之8
    人名字，我只認識張麗雪，其餘鄰居有認識，不知道名字，
    其餘7人我沒主動說出名字」等語（原審卷(五)第30 頁）；復
    證稱：「（問：你自己過去買票？）是的，我沒有書面資料
    ，都是自己記得。」「（問：是否知自己買了幾票？）大約
    知道。」「（問：是否有可能記錯？）我記在腦袋裡。」「
    （問：你買了幾票？）不記得了。我要看名冊才知道。」「
    （問：什麼名冊？）沒有名冊。」「（問：寫在何處？）要
    看起訴書才知道」等語（原審卷(五)第29頁）。證人劉蕭瓊惠
    供出其他選民之方式，因僅認識張麗雪，不知其他選民名字
    ，乃帶同警員前往挨家挨戶指認，再由警員對照選舉名冊告
    訴劉蕭瓊惠後製作筆錄而成。則劉蕭瓊惠既不知楊芳蘭名字
    ，亦無名冊可供比對，僅靠記憶所及帶領警員指認，而以間
    接方式指認楊芳蘭收賄，其指認是否有誤，已非無疑。況劉
    蕭瓊惠因檢察官諭令逮捕後，在人身自由遭受限制下，受到
    身體及心理上之強制，而不得不供出其他選民，已如上述。
    證人劉蕭瓊惠心理上急於供出其他選民以換取自由，在此心
    理狀態下所為指認，更難認無誤認之可能。而劉蕭瓊惠既於
    偵查中供出楊芳蘭，於原審審理中仍繼續指認楊芳蘭收賄，
    乃合於事理之常。此從其於原審所為證詞：「我記在腦袋裡
    。」「要看起訴書才知道」等語即可見一斑。準此，證人劉
    蕭瓊惠於原審關於向楊芳蘭交付賄款1 千元之證詞，尚有瑕
    疵，自不能據為不利於被告楊芳蘭之認定依據。
二、此外，證人劉蕭瓊惠固能明確描述被告楊芳蘭之家庭組成、
    配偶從事行業情形，乃因證人劉蕭瓊惠為被告楊芳蘭鄰居，
    雞犬相聞，不足為奇。證人劉蕭瓊惠於原審即證稱：因我兒
    子是第四鄰鄰長，住他隔壁。他先生應該是做油漆，他家外
    面有很多油漆桶等語（原審卷(五)第25、28頁），益足徵之。
    惟證人劉蕭瓊惠固與被告楊芳蘭隔鄰而居，並無深交，故亦
    證稱：「（問：你有無去過楊芳蘭家？）我都有外面。」「
    （問：有無見過楊芳蘭先生？你如何稱呼他？）我稱他孫先
    生，有時點頭，不知他名字。」「（問：是否知道他先生做
    什麼？）應該是油漆，他家外面有很多油漆桶」等語（原審
    卷(五)第25、28頁）。證人劉蕭瓊惠既與被告楊芳蘭比鄰而居
    ，竟不知楊芳蘭夫妻姓名、僅能依賴楊芳蘭住處外面堆置油
    漆桶，推斷楊芳蘭先生從事油漆行業，見面時亦僅點頭，未
    曾進過楊芳蘭住處，足見相交不深。故亦不能僅以證人劉蕭
    瓊惠得以明確描述被告楊芳蘭之家庭組成、配偶從事行業情
    形為由，印證證人劉蕭瓊惠之指認絕無可能誤認。
三、此外，復無其他證據足認被告楊芳蘭有證人劉蕭瓊惠所指收
    受賄款之情形，自不能僅以證人劉蕭瓊惠上開有指認錯誤可
    能之證詞，據為被告楊芳蘭有罪之認定依據。揆之上開規定
    ，自應為被告楊芳蘭無罪之諭知。
丙、撤銷改判部分：
一、原審以被告黃慶隆、李素花及楊芳蘭部分均罪證明確，依法
    論罪科刑，固非無見。惟查：(一)多次投票行賄行為，在刑法
    刪除連續犯規定之前，通說係論以連續犯。鑑於公職人員選
    舉，其前、後屆及不同公職之間，均相區隔，選舉區亦已特
    定，以候選人實行賄選為例，通常係以該次選舉當選為目的
    。是於刪除連續犯規定後，苟行為人主觀上基於單一之犯意
    ，以數個舉動接續進行，而侵害同一法益，在時間、空間上
    有密切關係，依一般社會健全觀念，難以強行分開，在刑法
    評價上，以視為數個舉動之接續實行，合為包括之一行為予
    以評價，較為合理，於此情形，即得依接續犯論以包括之一
    罪。否則，如不符上述要件，則仍依數罪併合處罰，方符立
    法本旨。原判決認黃慶隆、李素花所為上揭多次投票交付賄
    賂罪，應依集合犯論以一罪（見原判決第23頁之理由欄、
    二部分），其法律見解即有未合。(二)被告楊芳蘭部分並無證
    據證明犯罪，應為無罪諭知，已如上述。原判決亦認被告楊
    芳蘭有罪，並予論罪科刑，自有未當。上訴人即被告黃慶隆
    、李素花及楊芳蘭上訴意旨均指摘原判決不當，均有理由，
    自應由本院將原判決關於被告黃慶隆、李素花及楊芳蘭部分
    撤銷，並均予改判，而為被告黃慶隆、李素花均有罪之判決
    及為楊芳蘭無罪之諭知。
二、爰審酌被告黃慶隆為98年嘉義市第一選區市議員候選人黃盈
    智之父，亦為嘉義市中庄里里長，為謀黃盈智當選，透過林
    振國、林德州等2 大樁腳，再往下透過李素花、陳文卿、洪
    金山、王日、劉蕭瓊惠、蔡安一、譚雪珠、曾嘉寶、羅齡金
    、方張初惠等小樁腳，向中庄里內各鄰選民交付賄賂賄選，
    為本賄選案之主要操盤手，已嚴重破壞選舉之公正、公平及
    純潔，對國家民主法治之危害非輕。惟念其出於父子親情，
    為謀其子順利當選，手段固然不法，仍可體諒；且事後已於
    本院坦承全部犯行，尚知悔悟，且黃盈智亦經本院民事庭以
    99年度選上字第2、3號民事判決，判決當選無效確定，有該
    民事判決書1 份在卷可稽，暨其他一切情狀，量處如主文所
    示之刑，並諭知罰金如易服勞役之折算標準。檢察官雖具體
    求處被告黃慶隆有期徒刑10 年，併科罰金1千萬元，尚屬過
    重，併為敘明。
三、另審酌被告李素花前於95年間即曾因違反公職人員選舉罷免
    法及妨害投票罪經判刑確定後易科罰金執行完畢，再犯本案
    ，顯不知悔改。惟念其已坦承犯行，且於偵查中即已自白，
    犯後態度良好，暨其他一切情狀，量處如主文所示之刑。至
    被告李素花之辯護人辯護意旨固稱：被告係因有人相託不好
    意思拒絕，一時糊塗才犯錯，行賄對象為熟識友人共11人，
    買票金額僅2萬7千，惡性不高。另被告李素花年歲已高身體
    狀況欠佳等情，請依刑法第59條酌減其刑等語。惟按刑法第
    57條所列各款，為量刑時應行注意之事項，並非同法第59條
    酌減其刑之根據，刑法第59條之酌量減輕其刑，必須犯罪另
    有特殊之原因與環境等等，在客觀上足以引起一般同情，認
    為即予宣告法定低度刑期尤嫌過重者，始有其適用（最高法
    院45年臺上字第1165號判例參照）。經查，被告李素花前因
    違反公職人員選舉罷免法及妨害投票等案件，經判處罪刑業
    如前述，竟不知警惕悔改，再次犯本件投票行賄犯行及其行
    賄買票，破壞選舉之公平、公正性，侵蝕民主政治之根基，
    故其犯罪顯難認有何特殊原因或環境在客觀上足以引起一般
    同情或堪資憫恕可言。至被告李素花年歲已高身體狀況欠佳
    ，僅為法定刑內是否從輕科刑之標準，不得據為酌量減輕之
    ，是被告辯護人上開主張並不足採，附此敘明。
四、又按犯本章之罪或刑法分則第六章之妨害投票罪，宣告有期
    徒刑以上之刑者，並宣告褫奪公權，公職人員選舉罷免法第
    113條第3項定有明文，而此項褫奪公權之宣告，寓有強制性
    ，為刑法第37條第2項之特別規定，不受宣告1年以上有期徒
    刑之限制，法院自應優先適用（最高法院81年度台非字第24
    6 號判決意旨可資參照）。上開被告黃慶隆、李素花等人既
    經宣告如主文所示之有期徒刑，自應依公職人員選舉罷免法
    第113條第3項之規定，宣告如主文所示之褫奪公權。
五、按公職人員選舉罷免法第99條第3 項固規定預備或用以行求
    期約或交付之賄賂，不問屬於犯人與否，沒收之。但如其賄
    賂已交付與有投票權之人收受，因收受者係犯刑法第143 條
    第1 項之投票受賄罪，其所收受之賄賂應依同法條第2 項之
    規定沒收之，如全部或一部不能沒收時，追徵其價額。故犯
    投票行賄罪者，其已交付之賄賂，自應依刑法第143條第2項
    規定，於其對向共犯所犯投票受賄罪為沒收或追徵其價額之
    從刑宣告，不得再依上開公職人員選舉罷免法規定沒收（最
    高法院97年台上字第1915號判決意旨參照）。查被告黃慶隆
    以下之樁腳如林振國、李素花、林德州、曾嘉寶，及陳文卿
    、洪金山、王日、劉蕭瓊惠、蔡安一、譚雪珠、羅齡金、方
    張初惠等人分別委請附表一至十二之受賄者，轉交賄賂與渠
    等家中其他有投票權之人而預備交付之賄款（含扣案及未扣
    案），及各該樁腳（含盧鄭碧霞、張譯云2 人）未用於行賄
    買票之賄款（含扣案及未扣案），其數額均詳如附表一至十
    二備註欄及附表十三所示，應依公職人員選舉罷免法第99條
    第3 項規定，由被告黃慶隆與各該共同正犯即附表十三編號
    一至十五所示之人連帶沒收（被告李素花如附表十三編號二
    所示部分，於其項下諭知與黃慶隆、林振國連帶沒收）。再
    附表附表十三編號十六，被告黃慶隆預備交付予被告李林阿
    挽家中其他有投票權人之款項，應於被告黃慶隆所犯投票行
    賄罪下沒收。
據上論結，應依刑事訴訟法第369條第1項前段、第364條、第299
條第1項前段、第301條第1項，公職人員選舉罷免法第99條第1項
、第3項、第5項前段、第113條第3項，刑法第11條、第28條、第
42條第5項、第47條第1項、第37條第2項，判決如主文。
本案經檢察官劉欽銘到庭執行職務。
中    華    民    國   100    年    5     月    11    日
                  刑事第六庭    審判長法  官  董武全
                                      法  官  賴純慧
                                      法  官  林英志
以上正本證明與原本無異。
被告黃慶隆、李素花部分如不服本判決應於收受送達後10日內向
本院提出上訴書狀，其未敘述上訴理由者，並得於提起上訴後10
日內向本院補提理由書（均須按他造當事人之人數附繕本）「切
勿逕送上級法院」。
被告楊芳蘭部分不得上訴。
                                      書記官  魏安里
中    華    民    國   100    年    5     月    11    日
附錄本案論罪科刑法條全文：
公職人員選舉罷免法第99條：
對於有投票權之人，行求期約或交付賄賂或其他不正利益，而約
其不行使投票權或為一定之行使者，處3年以上10年以下有期徒
刑，得併科新臺幣1百萬元以上1千萬元以下罰金。
預備犯前項之罪者，處1年以下有期徒刑。
預備或用以行求期約或交付之賄賂，不問屬於犯人與否，沒收之
。
犯第1項或第2項之罪，於犯罪後六個月內自首者，減輕或免除其
刑；因而查獲候選人為正犯或共犯者，免除其刑。
犯第1項或第2項之罪，在偵查中自白者，減輕其刑；因而查獲候
選人為正犯或共犯者，減輕或免除其刑。
附表一：林振國行賄部分（收受黃慶隆用以交付他人行賄之款項
        50,000元）
┌──┬───────┬───────────────────┬──────┬─────┐
│編號│行賄時間、地點│    賄賂（新台幣）                    │ 扣案金額之 │備      註│
│    │、行賄金額    ├───────┬───────────┤  出處頁數  │          │
│    │              │   受賄者     │受賄者家中其他有投票權│            │          │
│    │              │              │之人                  │            │          │
├──┼───────┼───────┼───────────┼──────┼─────┤
│ 1  │98年11月初某日│胡齡文        │無                    │98年度選他字│          │
│    │上午9時許，在 │現金1,000元   │                      │第154 號卷(四)│          │
│    │嘉義市○○路53│(已扣案)      │                      │P.198       │          │
│    │3號4樓之2樓下 │              │                      │            │          │
│    │，交付行賄金額│              │                      │            │          │
│    │現金1,000元   │              │                      │            │          │
├──┼───────┼───────┼───────────┼──────┼─────┤
│ 2  │98年10月份某日│徐丸女        │李平現金1,000元       │            │          │
│    │上午9時許，在 │現金1,000 元( │（未繳回扣案）        │            │          │
│    │嘉義市○○路53│未繳回扣案)   │                      │            │          │
│    │7號之70住處前 │              │                      │            │          │
│    │，交付行賄金額│              │                      │            │          │
│    │現金2,000元   │              │                      │            │          │
├──┼───────┼───────┼───────────┼──────┼─────┤
│ 3  │98年9月中旬至 │黃國振        │黃淑淩現金1,000元     │98年度選訴字│          │
│    │同年11月24、25│現金1,000元   │黃健洋現金1,000元     │第12號卷(二)  │          │
│    │日前某日下午7 │（已扣案）    │黃依婷現金1,000元     │P.70        │          │
│    │時許，在嘉義市│              │（均已扣案）          │            │          │
│    │忠孝路537之68 │              │                      │            │          │
│    │號1樓住處，交 │              │                      │            │          │
│    │付行賄金額現金│              │                      │            │          │
│    │4,000 元      │              │                      │            │          │
├──┼───────┼───────┼───────────┼──────┼─────┤
│ 4  │98年10月底某日│楊羅金枝      │楊琇茹現金1,000 元    │98年度選訴字│          │
│    │上午某時，在嘉│現金1,000元   │楊琇雯現金1,000 元    │第12號卷(二)  │          │
│    │義市○○路537 │（已扣案）    │楊琇惠現金1,000 元    │P.70        │          │
│    │之66號住處附近│              │楊雅筌現金1,000 元    │            │          │
│    │，交付行賄金額│              │ （均已扣案）         │            │          │
│    │現金5,000元   │              │                      │            │          │
├──┼───────┼───────┼───────────┼──────┼─────┤
│ 5  │98年11月初某日│蕭金坤        │蕭成物現金1,000元     │98年度選訴字│          │
│    │，在嘉義市忠孝│現金1,000元   │（已扣案）            │第12號卷(二)  │          │
│    │路533號2樓之2 │（已扣案）    │                      │P.70        │          │
│    │住處，交付行賄│              │                      │            │          │
│    │金額現金2,000 │              │                      │            │          │
│    │元            │              │                      │            │          │
├──┼───────┼───────┼───────────┼──────┼─────┤
│ 6  │98年11月初某日│陳麗珠        │王凱立現金1,000元     │98年度選訴字│          │
│    │12時許，在嘉義│現金1,000元   │（已扣案）            │第12號卷(二)  │          │
│    │市○○路537之6│（已扣案）    │                      │P.70        │          │
│    │5號住處門口， │              │                      │            │          │
│    │交付行賄金額現│              │                      │            │          │
│    │金2,000元     │              │                      │            │          │
├──┼───────┼───────┼───────────┼──────┼─────┤
│ 7  │98年11月10日下│林木源        │無                    │98年度選他字│          │
│    │午7時許，在嘉 │現金1,000元   │                      │第154 號卷(四)│          │
│    │義市○○路531 │（已扣案）    │                      │P.198       │          │
│    │號後方防火巷，│              │                      │            │          │
│    │交付行賄金額現│              │                      │            │          │
│    │金1,000元     │              │                      │            │          │
├──┼───────┼───────┼───────────┼──────┼─────┤
│ 8  │98年10月上旬某│段玉明        │無                    │98年度選他字│          │
│    │日上午10時許，│現金1,000元   │                      │第154 號卷(四)│          │
│    │在嘉義市○○路│（已扣案）    │                      │P.198       │          │
│    │537之70號3樓住│              │                      │            │          │
│    │處，交付行賄金│              │                      │            │          │
│    │額現金1,000元 │              │                      │            │          │
├──┼───────┼───────┼───────────┼──────┼─────┤
│ 9  │98年10月初某日│葉永吉        │廖燕燕現金1,000元     │98年度選他字│          │
│    │下午6時許，在 │現金1,000元   │葉契村現金1,000元     │第154 號卷(四)│          │
│    │嘉義市○○路53│（已扣案）    │葉許三嬌現金1,000元   │P.154       │          │
│    │7之63號住處， │              │葉淑如現金1,000元     │            │          │
│    │交付行賄金額現│              │葉淑娟現金1,000元     │            │          │
│    │金6,000元     │              │（均已扣案）          │            │          │
├──┼───────┼───────┼───────────┼──────┼─────┤
│ 10 │98年9月間某日 │胡淑麗        │許純彰現金1,000元     │98年度選他字│          │
│    │下午7時許，在 │現金1,000元   │（已扣案）            │第154 號卷(四)│          │
│    │嘉義市○○路53│（已扣案）    │                      │P.154       │          │
│    │7之64號2樓住處│              │                      │            │          │
│    │，交付行賄金額│              │                      │            │          │
│    │現金2,000元   │              │                      │            │          │
├──┼───────┼───────┼───────────┼──────┼─────┤
│ 11 │98年9月中旬某 │李雅芸        │無                    │98年度選他字│          │
│    │日，在嘉義市忠│現金1,000元   │                      │第154 號卷(四)│          │
│    │孝路537之67號2│（已扣案）    │                      │P.198       │          │
│    │樓住處，交付行│              │                      │            │          │
│    │賄金額現金    │              │                      │            │          │
│    │1,000 元      │              │                      │            │          │
├──┼───────┼───────┼───────────┼──────┼─────┤
│ 12 │98年10月底某日│蘇林春喜      │蘇棠仁現金1,000元     │98年度選訴字│          │
│    │晚間，在嘉義市│現金1,000元   │蘇文斌現金1,000元     │第12號卷(二)  │          │
│    │忠孝路537之63 │(已扣案)      │（均已扣案）          │P.70        │          │
│    │號3樓住處門口 │              │                      │            │          │
│    │，交付行賄金額│              │                      │            │          │
│    │現金3,000元   │              │                      │            │          │
├──┼───────┼───────┼───────────┼──────┼─────┤
│ 13 │98年10月底某日│陳王梅分      │陳諆勳現金1,000元     │98年度選他字│          │
│    │晚間，在嘉義市│現金1,000元   │陳冠文現金1,000元     │第154 號卷(四)│          │
│    │忠孝路531號住 │（已扣案）    │陳柏升現金1,000元     │P.198       │          │
│    │處門口，交付行│              │（均已扣案）          │            │          │
│    │賄金額現金    │              │                      │            │          │
│    │4,000 元      │              │                      │            │          │
├──┼───────┼───────┼───────────┼──────┼─────┤
│ 14 │98年10月初某日│謝燦榮        │謝政煌現金1,000元     │98年度選他字│          │
│    │，在嘉義市忠孝│現金1,000元   │謝易現金1,000元     │第154 號卷(四)│          │
│    │路537之66號3樓│（已扣案）    │（均已扣案）          │P.198       │          │
│    │住處，交付行賄│              │                      │            │          │
│    │金額現金3,000 │              │                      │            │          │
│    │元            │              │                      │            │          │
├──┼───────┼───────┼───────────┼──────┼─────┤
│ 15 │98年9月中旬至 │賴英景        │鄧素華現金1,000元     │98年度選訴字│          │
│    │同年11月24、25│現金1,000元   │（已扣案）            │第12號卷(二)  │          │
│    │日前某日下午10│（已扣案）    │                      │P.70        │          │
│    │時許，在嘉義市│              │                      │            │          │
│    │忠孝路53 7之63│              │                      │            │          │
│    │號2樓住處，交 │              │                      │            │          │
│    │付行賄金額現金│              │                      │            │          │
│    │2,000元       │              │                      │            │          │
├──┼───────┼───────┼───────────┼──────┼─────┤
│ 16 │98年10月30日下│廖慶          │廖雨水現金1,000元     │98年度選訴字│          │
│    │午5時，在嘉義 │現金1,000元   │廖軍翔現金1,000元     │第12號卷(二)  │          │
│    │市○○路537之6│（未繳回扣案）│彭虹鈞現金1,000元     │P.32        │          │
│    │2號住處，交付 │              │（均未繳回扣案）      │            │          │
│    │行賄金額現金  │              │                      │            │          │
│    │4,000 元      │              │                      │            │          │
├──┴───────┼───────┼───────────┼──────┼─────┤
│受賄者及受賄者其他中│扣案：14,000元│扣案：23,000元        │            │          │
│家有投票權之人其賄賂│              │                      │            │          │
│金額合計            │未扣案：2,000 │未扣案：4,000元       │            │          │
│                    │元            │                      │            │          │
├──┬───────┴───────┴───────────┴──────┴─────┤
│備註│一、林振國尚未交付之賄賂                                                        │
│    │  (一)扣案部分：4,000元（98年度選訴字第12號卷(六)P.29）。                           │
│    │  (二)未扣案部分：3,000元。                                                       │
│    │二、預備交付與受賄者家中其他有投票權人之金額                                    │
│    │  (一)扣案部分：23,000元。                                                        │
│    │  (二)未扣案部分：4,000元。                                                       │
│    │三、連帶沒收部分                                                                │
│    │  (一)扣案部分：27,000元。                                                        │
│    │  (二)未扣案部分：7,000元。                                                       │
└──┴────────────────────────────────────────┘
附表二：李素花行賄部分（收受林振國用以交付他人行賄之款項
        新台幣30,000元）
┌──┬───────┬───────────────────┬──────┬─────┐
│編號│行賄時間、地點│ 賄賂（新台幣）                       │ 扣案金額之 │備      註│
│    │、行賄金額    ├───────┬───────────┤  出處頁數  │          │
│    │              │   受賄者     │受賄者家中其他有投票權│            │          │
│    │              │              │之人                  │            │          │
├──┼───────┼───────┼───────────┼──────┼─────┤
│ 1  │98年11月4日19 │王月娥        │無                    │98年度選訴字│          │
│    │時15分許，在李│現金1,000元   │                      │第12號卷(二)  │          │
│    │素花所經營位於│（已扣案）    │                      │P.70        │          │
│    │嘉義市東區中庄│              │                      │            │          │
│    │里忠孝路537之 │              │                      │            │          │
│    │49號雜貨店，交│              │                      │            │          │
│    │付行賄金額現金│              │                      │            │          │
│    │1,000元       │              │                      │            │          │
├──┼───────┼───────┼───────────┼──────┼─────┤
│ 2  │98年10月底某日│王劉碧蓮      │王基森現金1,000元     │98年度選他字│          │
│    │19時許，在李素│現金1,000元   │王斯民現金1,000元     │第154 號卷(一)│          │
│    │花所經營位於嘉│（已扣案）    │施靜宜現金1,000元     │P.145       │          │
│    │義市東區中庄里│              │（均已扣案）          │            │          │
│    │忠孝路537之49 │              │                      │            │          │
│    │號雜貨店，交付│              │                      │            │          │
│    │行賄金額現金  │              │                      │            │          │
│    │4,000 元      │              │                      │            │          │
├──┼───────┼───────┼───────────┼──────┼─────┤
│ 3  │98年11月初，在│沈慧純        │黃麗卿現金1,000元     │98年度選訴字│          │
│    │李素花所經營位│現金1,000元   │（已扣案）            │第12號卷(二)  │          │
│    │於嘉義市東區中│（已扣案）    │                      │P.70        │          │
│    │庄里忠孝路537 │              │                      │            │          │
│    │之49號雜貨店，│              │                      │            │          │
│    │交付行賄金額現│              │                      │            │          │
│    │金2,000元     │              │                      │            │          │
├──┼───────┼───────┼───────────┼──────┼─────┤
│ 4  │98年10、11月間│周施春蓮      │周水善現金1,000元     │98年度選他字│          │
│    │，在李素花所經│現金1,000元   │周明璋現金1,000元     │第154 號卷(一)│          │
│    │營位於嘉義市東│（已扣案）    │（均已繳回扣案）      │P.145 、98年│          │
│    │區○○里○○路│              │                      │度選訴字第12│          │
│    │537之49號雜貨 │              │                      │(二)P.70      │          │
│    │店，交付行賄金│              │                      │            │          │
│    │額現金3,000元 │              │                      │            │          │
├──┼───────┼───────┼───────────┼──────┼─────┤
│ 5  │98年10月上旬某│吳瓊葵        │孫志豪現金1,000元     │98年度選他字│          │
│    │日11時許，在李│現金1,000元   │孫文慶現金1,000元     │第154 號卷(一)│          │
│    │素花所經營位於│（已扣案）    │（均已扣案）          │P.145       │          │
│    │嘉義市東區中庄│              │                      │            │          │
│    │里忠孝路537之 │              │                      │            │          │
│    │49號雜貨店，交│              │                      │            │          │
│    │付行賄金額現金│              │                      │            │          │
│    │3,000元       │              │                      │            │          │
├──┼───────┼───────┼───────────┼──────┼─────┤
│ 6  │98年10月上旬某│江俊輝        │江俊達現金1,000元     │98年度選他字│          │
│    │日7時許，在李 │現金1,000元   │江陳碧花現金1,000元   │第154 號卷(一)│          │
│    │素花所經營位於│（已扣案）    │蕭秀琴現金1,000元     │P.145       │          │
│    │嘉義市東區中庄│              │（均已扣案）          │            │          │
│    │里忠孝路537之 │              │                      │            │          │
│    │49號雜貨店，交│              │                      │            │          │
│    │付行賄金額現金│              │                      │            │          │
│    │4,000元       │              │                      │            │          │
├──┼───────┼───────┼───────────┼──────┼─────┤
│ 7  │98年10月中旬某│黃金英        │黃羅綵雲現金1,000元   │98年度選他字│          │
│    │日10時許，在李│現金1,000元   │（已扣案）            │第154 號卷(四)│          │
│    │素花所經營位於│（已扣案）    │                      │P.154       │          │
│    │嘉義市東區中庄│              │                      │            │          │
│    │里忠孝路537之 │              │                      │            │          │
│    │49號雜貨店，交│              │                      │            │          │
│    │付行賄金額現金│              │                      │            │          │
│    │2,000元       │              │                      │            │          │
├──┼───────┼───────┼───────────┼──────┼─────┤
│ 8  │98年10月上旬10│孫文霞        │無                    │98年度選他字│          │
│    │時許，在李素花│現金1,000元   │                      │第154 號卷(一)│          │
│    │所經營位於嘉義│（已扣案）    │                      │P.145       │          │
│    │市東區中庄里忠│              │                      │            │          │
│    │孝路537之49號 │              │                      │            │          │
│    │雜貨店，交付行│              │                      │            │          │
│    │賄金額現金    │              │                      │            │          │
│    │1,000 元      │              │                      │            │          │
├──┼───────┼───────┼───────────┼──────┼─────┤
│ 9  │98年11月初某日│蔡羅香妹      │蔡進鴻現金1,000元     │98年度選他字│          │
│    │，在李素花所經│現金1,000元   │（已扣案）            │第154 號卷(一)│          │
│    │營位於嘉義市東│（已扣案）    │                      │P.145       │          │
│    │區○○里○○路│              │                      │            │          │
│    │537之49號雜貨 │              │                      │            │          │
│    │店，交付行賄金│              │                      │            │          │
│    │額現金2,000元 │              │                      │            │          │
├──┼───────┼───────┼───────────┼──────┼─────┤
│ 10 │98年10月中旬某│李林阿挽      │李啟章現金1,000元     │98年度選他字│          │
│    │日，在李素花所│現金1,000元   │李嘉成現金1,000元     │第154 號卷(一)│          │
│    │經營位於嘉義市│（已扣案）    │（均已扣案）          │P.145       │          │
│    │東區中庄里忠孝│              │                      │            │          │
│    │路537之49號雜 │              │                      │            │          │
│    │貨店，交付行賄│              │                      │            │          │
│    │金額現金3,000 │              │                      │            │          │
│    │元            │              │                      │            │          │
├──┼───────┼───────┼───────────┼──────┼─────┤
│ 11 │98年10月底18時│張鈺杯        │林繼義現金1,000元     │98年度選他字│          │
│    │許，日，在李素│現金1,000元   │（已扣案）            │第154 號卷(一)│          │
│    │花所經營位於嘉│（已扣案）    │                      │P.165       │          │
│    │義市東區中庄里│              │                      │            │          │
│    │忠孝路537之49 │              │                      │            │          │
│    │號雜貨店，交付│              │                      │            │          │
│    │行賄金額現金  │              │                      │            │          │
│    │2,000元       │              │                      │            │          │
├──┴───────┼───────┼───────────┼──────┼─────┤
│受賄者及受賄者其他中│扣案：11,000元│扣案：16,000元        │            │          │
│家有投票權之人其賄賂│              │                      │            │          │
│金額合計            │未扣案：無    │未扣案：無            │            │          │
├──┬───────┴───────┴───────────┴──────┴─────┤
│備註│ 一、李素花尚未交付之賄賂                                                       │
│    │   (一)扣案部分：3,000元（98年度選訴字第12號卷(三)P.48）。                          │
│    │   (二)未扣案部分：無。                                                           │
│    │ 二、預備交付與受賄者家中其他有投票權人之金額                                   │
│    │   (一)扣案部分：16,000元。                                                       │
│    │   (二)未扣案部分：無。                                                           │
│    │三、連帶沒收部分                                                                │
│    │   (一)扣案部分：19,000元。                                                       │
│    │   (二)未扣案部分：無。                                                           │
└──┴────────────────────────────────────────┘
附表三：陳文卿行賄部分（收受林振國用以交付他人行賄之款項
        新台幣65,000元）
┌──┬───────┬───────────────────┬──────┬─────┐
│編號│行賄時間、地點│ 賄賂(新台幣)                         │ 扣案金額之 │備      註│
│    │、行賄金額    ├───────┬───────────┤  出處頁數  │          │
│    │              │  受賄者      │受賄者家中其他有投票權│            │          │
│    │              │              │之人                  │            │          │
├──┼───────┼───────┼───────────┼──────┼─────┤
│ 1  │98年10月4或5日│曾碧瑛        │吳孟芬現金1,000元     │98年度選他字│          │
│    │某時，在右列人│現金1,000元   │吳木村現金1,000元     │第154 號卷(二)│          │
│    │員之住處，交付│（已扣案）    │方秋燕現金1,000元     │P.89        │          │
│    │行賄金額現金  │              │（均已扣案）          │            │          │
│    │4,000元       │              │                      │            │          │
├──┼───────┼───────┼───────────┼──────┼─────┤
│ 2  │98年10月某日某│曾俊義        │曾韋璇現金1,000元     │98年度選訴字│          │
│    │時，在右列人員│現金1,000元   │曾韋蒼現金1,000元     │第12號卷(三)  │          │
│    │之住處，交付行│(已扣案)      │曾黃桂現金1,000元     │P.156       │          │
│    │賄金額現金    │              │曾焜標現金1,000元     │            │          │
│    │6,000 元      │              │曾乙泰現金1,000元     │            │          │
│    │              │              │（均已扣案）          │            │          │
├──┼───────┼───────┼───────────┼──────┼─────┤
│ 3  │98年10月2日某 │呂世明        │呂麗伶現金1,000元     │98年度選訴字│          │
│    │時，在右列人員│現金1,000元   │王秋子現金1,000元     │第12號卷(二)  │          │
│    │之住處，交付行│（已扣案）    │呂虹嬌現金1,000元     │P.126       │          │
│    │賄金額現金    │              │呂苡綺現金1,000元     │            │          │
│    │5,000 元      │              │（均已扣案）          │            │          │
├──┼───────┼───────┼───────────┼──────┼─────┤
│ 4  │98年10月上旬某│張益貴        │張競成現金1,000元     │98年度選他字│          │
│    │日某時，在右列│現金1,000元   │（已扣案）            │第154 號卷(二)│          │
│    │人員之住處，交│（已扣案）    │                      │P.89        │          │
│    │付行賄金額現金│              │                      │            │          │
│    │2,000元       │              │                      │            │          │
├──┴───────┼───────┼───────────┼──────┼─────┤
│受賄者及受賄者其他中│扣案：4,000元 │扣案：13,000元        │            │          │
│家有投票權之人其賄賂│              │                      │            │          │
│金額合計            │未扣案：無    │未扣案：無            │            │          │
├──┬───────┴───────┴───────────┴──────┴─────┤
│備註│一、陳文卿尚未交付之賄賂                                                        │
│    │  (一)扣案部分：48,000元（98年度選訴字第12號卷(六)P.27）。                          │
│    │  (二)未扣案部分：無。                                                            │
│    │二、預備交付與受賄者家中其他有投票權人之金額                                    │
│    │  (一)扣案部分：13,000元。                                                        │
│    │  (二)未扣案部分：無。                                                            │
│    │三、連帶沒收部分                                                                │
│    │  (一)扣案部分：61,000元。                                                        │
│    │  (二)未扣案部分：無。                                                            │
└──┴────────────────────────────────────────┘
附表四：林德州行賄部分（收受黃慶隆用以交付他人賄賂之款項
        新台幣1,000,000 元）
┌──┬───────┬───────────────────┬──────┬─────┐
│編號│行賄時間、地點│  賄賂（新台幣）                      │ 扣案金額之 │備      註│
│    │、行賄金額    ├───────┬───────────┤  出處頁數  │          │
│    │              │   受賄者     │受賄者家中其他有投票權│            │          │
│    │              │              │之人                  │            │          │
├──┼───────┼───────┼───────────┼──────┼─────┤
│ 1  │98年9月間某日 │呂素卿        │徐有志現金1,000元     │98年度選他字│          │
│    │中午，在呂素卿│現金1,000元   │徐詩涵現金1,000元     │第154 號卷(七)│          │
│    │位於嘉義市東區│徐銀得        │徐碗翔現金1,000元     │P.83        │          │
│    │中庄里8鄰台斗 │現金1,000元   │徐國勳現金1,000元     │            │          │
│    │街229之8號住處│(均已扣案)    │（均已扣案）          │            │          │
│    │，交付行賄金額│              │                      │            │          │
│    │現金6,000元   │              │                      │            │          │
├──┼───────┼───────┼───────────┼──────┼─────┤
│ 2  │98年9月間某日 │王黃月娥      │王昱程現金1,000元     │98年度選他字│          │
│    │傍晚，在王黃月│現金1,000元   │王秀蓮現金1,000元     │第154 號卷(七)│          │
│    │娥位於嘉義市東│（已扣案）    │郭美月現金1,000元     │P.83        │          │
│    │區中庄里8鄰台 │              │（均已扣案）          │            │          │
│    │斗街209之6號住│              │                      │            │          │
│    │處，交付行賄金│              │                      │            │          │
│    │額現金4,000元 │              │                      │            │          │
├──┼───────┼───────┼───────────┼──────┼─────┤
│ 3  │98年9月間某日 │鄭胡英美      │鄭清池現金1,000元     │98年度選他字│林德州誤多│
│    │中午，在鄭胡英│現金1,000元   │鄭百佐現金1,000元     │第154 號卷(七)│給現金1,00│
│    │美位於嘉義市東│（已扣案）    │林德州誤多給現金1,000 │P.83        │0 元業據鄭│
│    │區中庄里8鄰台 │              │元                    │            │胡英美於原│
│    │斗街209之16號 │              │（均已扣案）          │            │審供述明確│
│    │住處，交付行賄│              │                      │            │（98年度選│
│    │金額現金4,000 │              │                      │            │訴字第12號│
│    │元            │              │                      │            │卷(三)P.117 │
│    │              │              │                      │            │）        │
├──┼───────┼───────┼───────────┼──────┼─────┤
│ 4  │98年10月間某日│林練墘        │黃明宏現金1,000元     │98年度選訴字│林德州誤多│
│    │，在林德州位於│現金1,000元   │黃菘柏現金1,000元     │第12號卷(二)  │給現金1000│
│    │嘉義市東區中庄│（已扣案）    │黃書振現金1,000元     │P.126       │元業據林煉│
│    │里7鄰台斗街193│              │劉宜芊現金1,000元     │            │墘於原審供│
│    │之6號住處，交 │              │林德州誤多給現金1,000 │            │述明確(98 │
│    │付行賄金額新台│              │元（均已扣案）        │            │年度選訴字│
│    │幣6,000 元與徐│              │                      │            │第12號卷( │
│    │銀得，徐銀得再│              │                      │            │三)P.117) │
│    │於同日在林練墘│              │                      │            │          │
│    │於嘉義市文化中│              │                      │            │          │
│    │心後方所擺設之│              │                      │            │          │
│    │水果攤位，交付│              │                      │            │          │
│    │賄款與林練墘。│              │                      │            │          │
├──┴───────┼───────┼───────────┼──────┼─────┤
│受賄者及受賄者其他中│扣案：5,000元 │扣案：15,000元        │            │          │
│家有投票權之人其賄賂│              │                      │            │          │
│金額合計            │未扣案：無    │未扣案：無            │            │          │
├──┬───────┴───────┴───────────┴──────┴─────┤
│備註│一、林德州尚未交付之賄賂                                                        │
│    │  (一)扣案部分：270,000 元（98年度選他(三)P.17、98年度選他字第154 號卷(六)P.62、98年  │
│    │              度選訴字第12號卷(六)P.11-7）                                        │
│    │  (二)未扣案部分：無。                                                            │
│    │二、預備交付與受賄者家中其他有投票權人之金額                                    │
│    │  (一)扣案部分：15,000元。                                                        │
│    │  (二)未扣案部分：無。                                                            │
│    │三、連帶沒收部分                                                                │
│    │  (一)扣案部分：285,000元。                                                       │
│    │  (二)未扣案部分：無。                                                            │
│    │四、林德州另交付賄款1萬元與盧鄭碧霞用以交付行賄他人之款項，盧鄭碧霞未將該款項發 │
│    │    出（該款項業已扣案，應與附表十三編號13所示之人連帶沒收，不在上開沒收金額內。│
│    │    詳98年度選訴字第12號卷(三)P.134）。                                           │
│    │五、羅齡金收受林德州用以行賄他人之賄款5萬元，然該5萬元嗣未用以行賄，業據羅齡金警│
│    │    詢、偵訊及原審供述明確（該款項業已扣案，應與附表十三編號14所示之人連帶沒收，│
│    │    不在上開沒收金額內。詳98年度選他字第154 號卷(八)P.11 4-117 、P.119-123 、98年 │
│    │    度選訴字第12號卷(三)P.15）。                                                  │
│    │六、收受賄款100 萬－1 萬元（盧鄭碧霞）－5 萬元（羅齡金）－5 千元行賄－預備交付賄│
│    │    賂1 萬5 千元－2 萬8 千元（洪金山）－5 萬元（蔡安一）－15萬元（王日）－20萬元│
│    │    （曾嘉寶）－7 萬2 千元（劉蕭瓊惠）－15萬元（譚雪珠）－27萬元（扣案）＝0 。  │
└──┴────────────────────────────────────────┘
附表五：洪金山行賄部分（收受林德州用以交付他人行賄之款項
        新台幣28,000元）
┌──┬───────┬───────────────────┬──────┬─────┐
│編號│行賄時間、地點│ 賄賂（新台幣）                       │ 扣案金額之 │備      註│
│    │、行賄金額    ├───────┬───────────┤  出處頁數  │          │
│    │              │   受賄者     │受賄者家中其他有投票權│            │          │
│    │              │              │之人                  │            │          │
├──┼───────┼───────┼───────────┼──────┼─────┤
│ 1  │98年9月間某日 │陳寶珠        │林國進現金1,000元     │98年度選他字│          │
│    │，在陳寶珠位於│現金1,000元   │（已扣案）            │第154 號卷(三)│          │
│    │嘉義市東區中庄│（已扣案）    │                      │P.82        │          │
│    │里海埔新村8號4│              │                      │            │          │
│    │樓1之住處，交 │              │                      │            │          │
│    │付行賄金額現金│              │                      │            │          │
│    │2,000元       │              │                      │            │          │
├──┼───────┼───────┼───────────┼──────┼─────┤
│ 2  │98年9、10月間 │郭平和        │郭陳蔭現金1,000元     │98年度選他字│          │
│    │某日，在郭平和│現金1,000元   │（已扣案）            │第154 號卷(三)│          │
│    │位於嘉義市東區│（已扣案）    │                      │P.189       │          │
│    │中庄里海埔新村│              │                      │            │          │
│    │11號三樓2之住 │              │                      │            │          │
│    │處，交付行賄金│              │                      │            │          │
│    │額現金2,000元 │              │                      │            │          │
├──┼───────┼───────┼───────────┼──────┼─────┤
│ 3  │98年9月間某日 │吳東魁        │吳承憲現金1,000元     │98年度選他字│          │
│    │，在嘉義市東區│現金1,000元   │吳佳芬現金1,000元     │第154 號卷(三)│          │
│    │中庄公園內，交│（已扣案）    │呂秀英現金1,000元     │P.189       │          │
│    │付行賄金額現金│              │（均已扣案）          │            │          │
│    │4,000元       │              │                      │            │          │
├──┼───────┼───────┼───────────┼──────┼─────┤
│ 4  │98年10月間某日│呂明星        │呂冠良現金1,000元     │98年度選他字│          │
│    │，在嘉義市東區│現金1,000元   │詹秋華現金1,000元     │第154 號卷(三)│          │
│    │中庄公園內，交│（已扣案）    │（均已扣案）          │P.189       │          │
│    │付行賄金額現金│              │                      │            │          │
│    │3,000元       │              │                      │            │          │
├──┼───────┼───────┼───────────┼──────┼─────┤
│ 5  │98年9月間某日 │呂明與        │呂建宏現金1,000元     │98年度選他字│          │
│    │，在呂明與位於│現金1,000元   │呂孟哲現金1,000元     │第154 號卷(三)│          │
│    │嘉義市東區中庄│（已扣案）    │呂顏秋香現金1,000元   │P.189       │          │
│    │里台斗街263之 │              │呂曾世寶現金1,000元   │            │          │
│    │42號住處，交付│              │姜秀英現金1,000元     │            │          │
│    │行賄金額現金  │              │（均已扣案）          │            │          │
│    │6,000元       │              │                      │            │          │
├──┼───────┼───────┼───────────┼──────┼─────┤
│ 6  │98年10月間某日│蔡李麗鳳      │蔡至輝現金1,000元     │98年度選他字│          │
│    │，在蔡李麗鳳位│現金1,000元   │蔡宜芳現金1,000元     │第154 號卷(三)│          │
│    │於嘉義市東區中│（已扣案）    │蔡文泓現金1,000元     │P.189       │          │
│    │庄里海埔新村8 │              │（均已扣案）          │            │          │
│    │號5樓2之住處，│              │                      │            │          │
│    │交付行賄金額現│              │                      │            │          │
│    │金4,000元     │              │                      │            │          │
├──┼───────┼───────┼───────────┼──────┼─────┤
│ 7  │98年10月間某日│葉宗仁        │李美燕現金1,000元     │98年度選他字│          │
│    │，在葉宗仁位於│現金1,000元   │（已扣案）            │第154 號卷(三)│          │
│    │嘉義市東區中庄│（已扣案）    │                      │P.189       │          │
│    │里海埔新村23號│              │                      │            │          │
│    │3樓2之住處，交│              │                      │            │          │
│    │付行賄金額現金│              │                      │            │          │
│    │2,000元       │              │                      │            │          │
├──┴───────┼───────┼───────────┼──────┼─────┤
│受賄者及受賄者其他中│扣案：7,000元 │扣案：16,000元        │            │          │
│家有投票權之人其賄賂│              │                      │            │          │
│金額合計            │未扣案：無    │未扣案：無            │            │          │
├──┬───────┴───────┴───────────┴──────┴─────┤
│備註│一、洪金山尚未交付之賄賂                                                        │
│    │  (一)扣案部分：5,000元（98年度選訴字第12號卷(四)P.126）。                          │
│    │  (二)未扣案部分：無。                                                            │
│    │二、預備交付與受賄者家中其他有投票權人之金額                                    │
│    │  (一)扣案部分：16,000元。                                                        │
│    │  (二)未扣案部分：無。                                                            │
│    │三、連帶沒收部分                                                                │
│    │  (一)扣案部分：21,000元。                                                        │
│    │  (二)未扣案部分：無。                                                            │
└──┴────────────────────────────────────────┘
附表六：王日行賄部分（收受林德州用以交付他人行賄之款項新
        台幣150,000 元）
┌──┬───────┬───────────────────┬──────┬─────┐
│編號│行賄時間、地點│賄賂（新台幣）                        │ 扣案金額之 │備      註│
│    │、行賄金額    ├───────┬───────────┤  出處頁數  │          │
│    │              │   受賄者     │受賄者家中其他有投票權│            │          │
│    │              │              │之人                  │            │          │
├──┼───────┼───────┼───────────┼──────┼─────┤
│ 1  │98年10月26日10│黃印樹        │黃紀元現金1,000元     │98年度選他字│          │
│    │時許，在王日位│現金1,000元   │黃瑞東現金1,000元     │第154 號卷(八)│          │
│    │於嘉義市東區中│（已扣案）    │黃紀憲現金1,000元     │P.151       │          │
│    │庄里台斗街193 │              │黃蔡麗現金1,000元     │            │          │
│    │之7號住處，交 │              │莊錦秀現金1,000元     │            │          │
│    │付行賄金額現金│              │（均已扣案）          │            │          │
│    │6000元        │              │                      │            │          │
├──┼───────┼───────┼───────────┼──────┼─────┤
│ 2  │98年10月底某日│黃允涼        │黃瑋喨現金1,000元     │98年度選訴字│          │
│    │18時許，在黃允│現金1,000元   │黃柏瑋現金1,000元     │第12號卷(二)  │          │
│    │涼位於嘉義市東│（已扣案）    │林秀蘭現金1,000元     │P.126       │          │
│    │區○○里○○街│              │（均已扣案）          │            │          │
│    │177之16號住處 │              │                      │            │          │
│    │，交付行賄金額│              │                      │            │          │
│    │現金4,000元   │              │                      │            │          │
├──┴───────┼───────┼───────────┼──────┼─────┤
│受賄者及受賄者其他中│扣案：2,000元 │扣案：8,000元         │            │          │
│家有投票權之人其賄賂│              │                      │            │          │
│金額合計            │未扣案：無    │未扣案：無            │            │          │
├──┬───────┴───────┴───────────┴──────┴─────┤
│備註│一、王日尚未交付之賄賂                                                          │
│    │  (一)扣案部分：140,000元（98年度選訴字第12號卷(二)P.126）。                        │
│    │  (二)未扣案部分：無。                                                            │
│    │二、預備交付與受賄者家中其他有投票權人之金額                                    │
│    │  (一)扣案部分：8,000元。                                                         │
│    │  (二)未扣案部分：無                                                              │
│    │三、連帶沒收部分                                                                │
│    │  (一)扣案部分：148,000元。                                                       │
│    │  (二)未扣案部分：無。                                                            │
└──┴────────────────────────────────────────┘
附表七：劉蕭瓊惠行賄部分（收受林德州用以行賄他人之款項新
        台幣72,000元）
┌──┬───────┬───────────────────┬──────┬─────┐
│編號│行賄時間、地點│ 賄賂（新台幣）                       │ 出處頁數   │備      註│
│    │、行賄金額    ├───────┬───────────┤            │          │
│    │              │  受賄者      │受賄者家中其他有投票權│            │          │
│    │              │              │之人                  │            │          │
├──┼───────┼───────┼───────────┼──────┼─────┤
│ 1  │98年10月中旬某│孫曾絲      │孫裕人現金1,000元     │98年度選訴字│          │
│    │日18時許，在孫│現金1,000元   │孫敏超現金1,000元     │第12號卷(二)  │          │
│    │曾絲嘉義市秀│（已扣案）    │孫明鈺現金1,000元     │P.171       │          │
│    │園新村1號之住 │              │（均已扣案）          │            │          │
│    │處，交付行賄金│              │                      │            │          │
│    │額現金4,000元 │              │                      │            │          │
├──┼───────┼───────┼───────────┼──────┼─────┤
│ 2  │98年9月下旬至 │張譯云        │黃耀生現金1,000元     │98年度選訴字│          │
│    │10月間某日17時│現金1,000元   │黃千容現金1,000元     │第12號卷(二)  │          │
│    │許，在張譯云位│（已扣案）    │黃俊欽現金1,000元     │P.171       │          │
│    │於嘉義市○○街│              │（均已扣案）          │            │          │
│    │131號之住處， │              │                      │            │          │
│    │交付行賄金額現│              │                      │            │          │
│    │金4,000元     │              │                      │            │          │
├──┼───────┼───────┼───────────┼──────┼─────┤
│ 3  │98年10月初某日│陳蔡文姬      │陳英雄現金1,000元     │98年度選他字│          │
│    │16時許，在陳蔡│現金1,000元   │陳立奇現金1,000元     │第154 號卷(七)│          │
│    │文姬位於嘉義市│（已扣案）    │李香杏現金1,000元     │P.108       │          │
│    │台斗街157之8號│              │（均已扣案）          │            │          │
│    │之住處，交付行│              │                      │            │          │
│    │賄金額現金    │              │                      │            │          │
│    │4,000 元      │              │                      │            │          │
├──┼───────┼───────┼───────────┼──────┼─────┤
│ 4  │98年9月下旬至 │陳邵宜        │邱一凱現金1,000元     │98年度選他字│          │
│    │10月間某日18時│現金1,000元   │邱盈瑞現金1,000元     │第154 號卷(七)│          │
│    │許，在陳邵宜位│（已扣案）    │（均已扣案）          │P.108       │          │
│    │於嘉義市○○街│              │                      │            │          │
│    │159之5號之住處│              │                      │            │          │
│    │，交付行賄金額│              │                      │            │          │
│    │現金3,000元   │              │                      │            │          │
├──┼───────┼───────┼───────────┼──────┼─────┤
│ 5  │98年9月間某日 │粘麗惠        │黃啟明現金1,000元     │98年度選他字│          │
│    │18時許，在粘麗│現金1,000元   │（已扣案）            │第154 號卷(七)│          │
│    │惠位於嘉義市台│（已扣案）    │                      │P.108       │          │
│    │斗街159之2號住│              │                      │            │          │
│    │處，交付行賄金│              │                      │            │          │
│    │額現金2,000元 │              │                      │            │          │
├──┼───────┼───────┼───────────┼──────┼─────┤
│ 6  │98年10月某日，│黃羅敏文      │黃天護現金1,000元     │98年度選他字│          │
│    │在黃羅敏文位於│現金1,000元   │（已扣案）            │第154 號卷(七)│          │
│    │嘉義市○○街15│（已扣案）    │                      │P.108       │          │
│    │9之9號住處，交│              │                      │            │          │
│    │付行賄金額現金│              │                      │            │          │
│    │2,000元       │              │                      │            │          │
├──┼───────┼───────┼───────────┼──────┼─────┤
│ 7  │98年9月下旬至 │張麗雪        │吳信樺現金1,000元     │98年度選他字│          │
│    │10月間某日21時│現金1,000元   │吳金池現金1,000元     │第154 號卷(七)│          │
│    │許，在張麗雪位│（已扣案）    │吳志宏現金1,000元     │P.249       │          │
│    │於嘉義市秀園新│              │吳依珊現金1,000元     │            │          │
│    │村140號之住處 │              │（均已扣案）          │            │          │
│    │，交付行賄金額│              │                      │            │          │
│    │現金5,000元   │              │                      │            │          │
├──┼───────┼───────┼───────────┼──────┼─────┤
│ 8  │98年9月間某日 │施張菊        │無                    │98年度選訴字│          │
│    │，在施張菊位於│現金1,000元   │                      │第12號卷(二)  │          │
│    │嘉義市○○街15│（已扣案）    │                      │P.171       │          │
│    │9之4號住處，交│              │                      │            │          │
│    │付行賄金額現金│              │                      │            │          │
│    │1,000元       │              │                      │            │          │
├──┼───────┼───────┼───────────┼──────┼─────┤
│ 9  │98年10月初某日│何月春        │蕭如岑現金1,000元     │98年度選他字│          │
│    │19時許，在何月│現金1,000元   │（已扣案）            │第154 號卷(七)│          │
│    │春位於嘉義市台│（已扣案）    │                      │P.108       │          │
│    │斗街157之9號住│              │                      │            │          │
│    │處，交付行賄金│              │                      │            │          │
│    │額現金2,000元 │              │                      │            │          │
├──┴───────┼───────┼───────────┼──────┼─────┤
│受賄者及受賄者其他中│扣案：9,000元 │扣案：18,000元        │            │          │
│家有投票權之人其賄賂│              │                      │            │          │
│金額合計            │未扣案：無    │未扣案：無            │            │          │
│                    │              │                      │            │          │
│                    │              │                      │            │          │
├──┬───────┴───────┴───────────┴──────┴─────┤
│備註│一、劉蕭瓊惠尚未交付之賄賂                                                      │
│    │  (一)扣案部分：28,000元（劉蕭瓊惠於偵查中繳回48,000元，扣除(1)本案尚未交付賄賂28, │
│    │    000元及(2)另交付賄賂16,000元予張譯云，應與附表十三編號14所示之人連帶沒收外   │
│    │    ，剩餘4,000元為劉蕭瓊惠多繳而扣案應予發還）。                               │
│    │  (二)未扣案部分：無。                                                            │
│    │二、預備交付與受賄者家中其他有投票權人之金額                                    │
│    │  (一)扣案部分：18,000元（均係由本表上開受賄者繳回扣案）。                        │
│    │  (二)未扣案部分：無。                                                            │
│    │三、連帶沒收部分                                                                │
│    │  (一)扣案部分：46,000元                                                          │
│    │  (二)未扣案部分：無。                                                            │
│    │四、另交付賄款16,000元予張譯云用以行賄他人，張譯云未將該賄款交付他人。業據張譯云│
│    │    於警詢、偵訊明確，該款項業已扣案，應於附表十三編號15所示之人連帶沒收，不在上│
│    │    開沒收金額內（詳98年度詳98年度選他字第154 號卷(七)第167-171 、173-175 頁）。  │
└──┴────────────────────────────────────────┘
附表八：蔡安一行賄部分（收受林德州用以交付他人行賄之款項
        新台幣50,000元）
┌──┬───────┬───────────────────┬──────┬─────┐
│編號│行賄時間、地點│ 賄賂（新台幣）                       │ 扣案金額之 │備      註│
│    │、行賄金額    ├───────┬───────────┤  出處頁數  │          │
│    │              │    受賄者    │受賄者家中其他有投票權│            │          │
│    │              │              │之人                  │            │          │
├──┼───────┼───────┼───────────┼──────┼─────┤
│ 1  │98年9月中旬某 │褚木元        │張麗慧現金1,000元     │98年度選他字│          │
│    │日18時許，在褚│現金1,000元   │褚銘勝現金1,000元     │第154 號卷(七)│          │
│    │木元位於嘉義市│（已扣案）    │劉眉君現金1,000元     │P.357       │          │
│    │台斗街75巷11號│              │（均已扣案）          │            │          │
│    │之住處，交付行│              │                      │            │          │
│    │賄金額現金    │              │                      │            │          │
│    │4,000 元      │              │                      │            │          │
├──┼───────┼───────┼───────────┼──────┼─────┤
│ 2  │98年9月中旬某 │林嘉瑢        │洪浚程現金1,000元     │98年度選他字│          │
│    │日14時許，在林│現金1,000元   │洪浚洋現金1,000元     │第154 號卷(七)│          │
│    │嘉瑢位於嘉義市│（已扣案）    │洪憲德現金1,000元     │P.357       │          │
│    │台斗街67號之住│              │洪赤現金1,000元       │            │          │
│    │處，交付行賄金│              │（均已扣案）          │            │          │
│    │額現金5,000元 │              │                      │            │          │
├──┼───────┼───────┼───────────┼──────┼─────┤
│ 3  │98年9月中旬某 │曾俊明        │翁嘉鎂現金1,000元     │98年度選他字│          │
│    │日18時許，在曾│現金1,000元   │王秀年現金1,000元     │第154 號卷(七)│          │
│    │俊明位於嘉義市│（已扣案）    │曾建瑋現金1,000元     │P.357       │          │
│    │台斗街75巷1號 │              │（均已扣案）          │            │          │
│    │之住處，交付行│              │                      │            │          │
│    │賄金額現金    │              │                      │            │          │
│    │4,000 元      │              │                      │            │          │
├──┼───────┼───────┼───────────┼──────┼─────┤
│ 4  │98年10月中旬某│黃施足        │黃玉霜現金1,000元     │98年度選他字│          │
│    │日下午，在黃施│現金1,000元   │黃志偉現金1,000元     │第154 號卷(七)│          │
│    │足位於嘉義市台│（已扣案）    │黃蔡月鳳現金1,000元   │P.357       │          │
│    │斗街63號之住處│              │黃建家現金1,000元     │            │          │
│    │，交付行賄金額│              │黃建人現金1,000元     │            │          │
│    │現金7,000元   │              │溫丹鳳現金1,000元     │            │          │
│    │              │              │（均已扣案）          │            │          │
├──┼───────┼───────┼───────────┼──────┼─────┤
│ 5  │98年9月底某日 │葉榮華        │無                    │98年度選他字│          │
│    │19時許，在葉榮│現金1,000元   │                      │第154 號卷(七)│          │
│    │華位於嘉義市台│（已扣案）    │                      │P.357       │          │
│    │斗街81號之住處│              │                      │            │          │
│    │，交付行賄金額│              │                      │            │          │
│    │現金1,000元   │              │                      │            │          │
├──┼───────┼───────┼───────────┼──────┼─────┤
│ 6  │98年9月中旬某 │郭草英        │方正忠現金1,000元     │98年度選他字│          │
│    │日18時許，在郭│現金1,000元   │（已扣案）            │第154 號卷(七)│          │
│    │草英位於嘉義市│（已扣案）    │                      │P.357       │          │
│    │台斗街71號之住│              │                      │            │          │
│    │處，交付行賄金│              │                      │            │          │
│    │額現金2,000元 │              │                      │            │          │
├──┼───────┼───────┼───────────┼──────┼─────┤
│ 7  │98年9月中旬某 │孫阮玉卿      │孫茂發現金1,000元     │98年度選他字│          │
│    │日12時許，在孫│現金1,000元   │孫美娟現金1,000元     │第154 號卷(七)│          │
│    │阮玉卿位於嘉義│（已扣案）    │（均已扣案）          │P.357       │          │
│    │市○○街75巷3 │              │                      │            │          │
│    │號之住處，交付│              │                      │            │          │
│    │行賄金額現金  │              │                      │            │          │
│    │3,000 元      │              │                      │            │          │
├──┼───────┼───────┼───────────┼──────┼─────┤
│ 8  │98年11月初某日│蔡文雄        │蔡銘兼現金1,000元     │98年度選他字│          │
│    │，在蔡文雄位於│現金1,000元   │吳國臨現金1,000元     │第154 號卷(七)│          │
│    │嘉義市○○街75│（已扣案）    │（均已扣案）          │P.357       │          │
│    │巷4號之住處， │              │                      │            │          │
│    │交付行賄金額現│              │                      │            │          │
│    │金3,000元     │              │                      │            │          │
├──┼───────┼───────┼───────────┼──────┼─────┤
│ 9  │98年9月底某日 │李育昇        │李竺憲現金1,000元     │98年度選他字│          │
│    │18時許，在李育│現金1,000元   │李得江現金1,000元     │第154 號卷(七)│          │
│    │昇位於嘉義市台│（已扣案）    │李得銘現金1,000元     │P.357       │          │
│    │斗街75巷7號之 │              │（均已扣案）          │            │          │
│    │住處，交付行賄│              │                      │            │          │
│    │金額現金4,000 │              │                      │            │          │
│    │元            │              │                      │            │          │
├──┴───────┼───────┼───────────┼──────┼─────┤
│受賄者及受賄者其他中│扣案：9,000元 │扣案：24,000元        │            │          │
│家有投票權之人其賄賂│              │                      │            │          │
│金額合計            │未扣案：無    │未扣案：無            │            │          │
├──┬───────┴───────┴───────────┴──────┴─────┤
│備註│一、蔡安一尚未交付之賄賂                                                        │
│    │  (一)扣案部分：17,000元（98年度選他字第154 卷(七)P.357 、98年度選訴字第12號卷(二)P.17│
│    │                        1頁)。                                                  │
│    │  (二)未扣案部分：無。                                                            │
│    │二、預備交付與受賄者家中其他有投票權人之金額                                    │
│    │  (一)扣案部分：24,000元。                                                        │
│    │  (二)未扣案部分：無。                                                            │
│    │三、連帶沒收部分                                                                │
│    │  (一)扣案部分：41,000元。                                                        │
│    │  (二)未扣案部分：無。                                                            │
└──┴────────────────────────────────────────┘
附表九：譚雪珠行賄部分（收受林德州用以交付行賄他人之款項
        金額新台幣150,000 元）
┌──┬───────┬───────────────────┬──────┬─────┐
│編號│行賄時間、地點│ 賄賂（新台幣)                        │ 扣案金額之 │備      註│
│    │、行賄金額    ├───────┬───────────┤  出處頁數  │          │
│    │              │   受賄者     │受賄者家中其他有投票權│            │          │
│    │              │              │之人                  │            │          │
├──┼───────┼───────┼───────────┼──────┼─────┤
│ 1  │98年10月間某日│施吳阿寶      │施雅琴現金1,000元     │98年度選他字│          │
│    │，在施吳阿寶位│現金1,000元   │施世仁現金1,000元     │第154 號卷(八)│          │
│    │於嘉義市東區台│（已扣案）    │（均已扣案）          │P.112       │          │
│    │斗街75巷74號之│              │                      │            │          │
│    │住處，交付行賄│              │                      │            │          │
│    │金額現金3,000 │              │                      │            │          │
│    │元            │              │                      │            │          │
├──┼───────┼───────┼───────────┼──────┼─────┤
│ 2  │98年10月間某日│羅慶聰        │羅呂秀昭現金1,000元   │98年度選他字│          │
│    │上午，在羅慶聰│現金1,000元   │（已扣案）            │第154 號卷(八)│          │
│    │嘉義市東區台斗│（已扣案）    │                      │P.112       │          │
│    │街75巷84號之住│              │                      │            │          │
│    │處，交付行賄金│              │                      │            │          │
│    │額現金2,000元 │              │                      │            │          │
├──┼───────┼───────┼───────────┼──────┼─────┤
│ 3  │98年9月底某日 │莊林坐        │莊峻瑋現金1,000元     │98年度選他字│          │
│    │，在莊林坐位於│現金1,000元   │（均已扣案）          │第154 號卷(八)│          │
│    │嘉義市東區台斗│（已扣案）    │                      │P.112       │          │
│    │街75巷75號之住│              │                      │            │          │
│    │處，交付行賄金│              │                      │            │          │
│    │額現金2,000元 │              │                      │            │          │
├──┼───────┼───────┼───────────┼──────┼─────┤
│ 4  │98年9月底某日 │黃淑媛        │湯雅婷現金1,000元     │98年度選他字│          │
│    │下午，在黃淑媛│現金1,000元   │湯雅倫現金1,000元     │第154 號卷(八)│          │
│    │位於嘉義市東區│（已扣案）    │湯順義現金1,000元     │P.112       │          │
│    │台斗街路537之 │              │湯順建現金1,000元     │            │          │
│    │66號住處附近，│              │（均已扣案）          │            │          │
│    │交付行賄金額現│              │                      │            │          │
│    │金5,000元     │              │                      │            │          │
├──┼───────┼───────┼───────────┼──────┼─────┤
│ 5  │98年9月底某日 │章吳圓        │章遜敏現金1,000元     │98年度選他字│          │
│    │，在章吳圓位於│現金1,000元   │章維中現金1,000元     │第154 號卷(八)│          │
│    │嘉義市東區台斗│（已扣案）    │（均已扣案）          │P.112       │          │
│    │街75巷64號之住│              │                      │            │          │
│    │處，交付行賄金│              │                      │            │          │
│    │額現金3,000元 │              │                      │            │          │
├──┼───────┼───────┼───────────┼──────┼─────┤
│ 6  │98年9月底某日 │林玉華        │林成年現金1,000元     │98年度選訴字│          │
│    │，在林玉華位於│現金1,000元   │吳政哲現金1,000元     │第12號卷(二)  │          │
│    │嘉義市東區台斗│（已扣案）    │（均已扣案）          │P.171       │          │
│    │街75巷90號之住│              │                      │            │          │
│    │處，交付行賄金│              │                      │            │          │
│    │額現金3,000元 │              │                      │            │          │
├──┼───────┼───────┼───────────┼──────┼─────┤
│ 7  │98年9月底某日 │李王樹蘭      │李秋燕現金1,000元     │98年度選他字│          │
│    │中午12時許，在│現金1,000元   │（已扣案）            │第154 號卷(八)│          │
│    │嘉義市東區中庄│（均已扣案）  │                      │P.112       │          │
│    │里台斗街75巷內│              │                      │            │          │
│    │，交付行賄金額│              │                      │            │          │
│    │現金2,000元   │              │                      │            │          │
├──┼───────┼───────┼───────────┼──────┼─────┤
│ 8  │98年10月間某日│王阮緣        │王海林現金1,000元     │98年度選他字│          │
│    │18時許，在王阮│現金1,000元   │王根森現金1,000元     │第154 號卷(八)│          │
│    │緣位於嘉義市東│（已扣案）    │（均已扣案）          │P.112       │          │
│    │區○○街75巷17│              │                      │            │          │
│    │號之住處，交付│              │                      │            │          │
│    │行賄金額現金  │              │                      │            │          │
│    │3,000 元      │              │                      │            │          │
├──┼───────┼───────┼───────────┼──────┼─────┤
│ 9  │98年9月底某日 │王寶足        │王蔡擺現金1,000元     │98年度選他字│          │
│    │上午，在王寶足│現金1,000元   │王泰山現金1,000元     │第154 號卷(八)│          │
│    │位於嘉義市東區│（已扣案）    │月俊傑現金1,000元     │P.112 、98年│          │
│    │台斗街75巷26號│              │曾淑娟現金1,000元     │度選訴字第12│          │
│    │之住處，交付行│              │王金龍現金1,000元     │(二)P.171     │          │
│    │賄金額現金    │              │柯阿疑現金1,000元     │            │          │
│    │7,000 元      │              │（均已扣案）          │            │          │
├──┼───────┼───────┼───────────┼──────┼─────┤
│ 10 │98年9月底某日 │巫麗英        │林柏翰現金1,000元     │98年度選他字│          │
│    │，在譚雪珠位於│現金1,000元   │（已扣案）            │第154 號卷(八)│          │
│    │嘉義市東區台斗│（已扣案）    │                      │P.112       │          │
│    │街75巷18號之住│              │                      │            │          │
│    │處，交付行賄金│              │                      │            │          │
│    │額現金2,000元 │              │                      │            │          │
├──┴───────┼───────┼───────────┼──────┼─────┤
│受賄者及受賄者其他中│扣案：10,000元│扣案：22,000元        │            │          │
│家有投票權之人其賄賂│              │                      │            │          │
│金額合計            │未扣案：無    │未扣案：無            │            │          │
├──┬───────┴───────┴───────────┴──────┴─────┤
│備註│一、譚雪珠尚未交付之賄賂                                                        │
│    │  (一)扣案部分：118,000 元（98年度選他字第154 號卷(八)P21 、112 、98年度選訴字第12號│
│    │                          卷(二)P.170）。                                         │
│    │  (二)未扣案部分：無。                                                            │
│    │二、預備交付與受賄者家中其他有投票權人之金額                                    │
│    │  (一)扣案部分：22,000元。                                                        │
│    │  (二)未扣案部分：無。                                                            │
│    │三、連帶沒收部分                                                                │
│    │  (一)扣案部分：140,000元。                                                       │
│    │  (二)未扣案部分：無。                                                            │
└──┴────────────────────────────────────────┘
附表十：曾嘉寶（由羅齡金陪同前往）行賄部分（收受林德州用
        以行賄他人之款項200,000 元）
┌──┬───────┬───────────────────┬──────┬─────┐
│編號│行賄時間、地點│  賄賂（新台幣）                      │ 扣案金額之 │備      註│
│    │              ├───────┬───────────┤  出處頁數  │          │
│    │              │  受賄者      │受賄者家中其他有投票權│            │          │
│    │              │              │之人                  │            │          │
├──┼───────┼───────┼───────────┼──────┼─────┤
│ 1  │98年10月初某日│許孝輔        │許丁文現金1,000元     │98年度選他字│          │
│    │，在許孝輔位於│現金1,000元   │（已扣案）            │第154 號卷(八)│          │
│    │嘉義市東區中庄│（已扣案）    │                      │P.151       │          │
│    │里11鄰忠孝路40│              │                      │            │          │
│    │1巷26號之住處 │              │                      │            │          │
│    │，交付行賄金額│              │                      │            │          │
│    │現金2,000元   │              │                      │            │          │
├──┼───────┼───────┼───────────┼──────┼─────┤
│ 2  │98年10月初某日│廖玫瑛        │羅明宗現金1,000元     │98年度選他字│          │
│    │，在廖玫瑛位於│現金1,000元   │（已扣案）            │第154 號卷(八)│          │
│    │嘉義市東區中庄│（已扣案）    │                      │P.151       │          │
│    │里11鄰忠孝路40│              │                      │            │          │
│    │5號之住處，交 │              │                      │            │          │
│    │付行賄金額現金│              │                      │            │          │
│    │2,000元       │              │                      │            │          │
├──┼───────┼───────┼───────────┼──────┼─────┤
│ 3  │98年10月初某日│蔡秋霞        │黃清輝現金1,000元     │98年度選他字│          │
│    │，在蔡秋霞位於│現金1,000元   │黃俊銘現金1,000元     │第154 號卷(八)│          │
│    │嘉義市東區中庄│（已扣案）    │黃嘉亮現金1,000元     │P.151       │          │
│    │里11鄰忠孝路39│              │黃建彰現金1,000元     │            │          │
│    │1號之住處，交 │              │陳佳惠現金1,000元     │            │          │
│    │付行賄金額現金│              │（均已扣案）          │            │          │
│    │6,000元       │              │                      │            │          │
├──┴───────┼───────┼───────────┼──────┼─────┤
│受賄者及受賄者其他中│扣案：3,000元 │扣案：7,000元         │            │          │
│家有投票權之人其賄賂│              │                      │            │          │
│金額合計            │未扣案：無    │未扣案：無            │            │          │
│                    │              │                      │            │          │
├──┬───────┴───────┴───────────┴──────┴─────┤
│備註│一、曾嘉寶尚未交付之賄賂                                                        │
│    │  (一)扣案部分：無。                                                              │
│    │  (二)未扣案部分：無。                                                            │
│    │二、預備交付與受賄者家中其他有投票權人之金額                                    │
│    │  (一)扣案部分：7,000元。                                                         │
│    │  (二)未扣案部分：無。                                                            │
│    │三、連帶沒收部分                                                                │
│    │  (一)扣案部分：7,000元（羅齡金與曾嘉寶僅就共同行賄部分連帶負責，曾嘉寶自行行賄部 │
│    │                       分應歸算於附表十一中）。                                 │
│    │  (二)未扣案部分：無。                                                            │
│    │四、曾嘉寶尚未交付之賄款144,000 元，尚未用以交付行賄買票，應與附表十三編號11所示│
│    │    之人連帶沒收。                                                              │
└──┴────────────────────────────────────────┘
表十一：曾嘉寶行賄部分（收受林德州用以行賄他人之款項新台
        幣200,000 元）
┌──┬───────┬───────────────────┬──────┬─────┐
│編號│行賄時間、地點│  賄賂（新台幣）                      │ 扣案金額之 │備      註│
│    │              ├───────┬───────────┤  出處頁數  │          │
│    │              │   受賄者     │受賄者家中其他有投票權│            │          │
│    │              │              │之人                  │            │          │
├──┼───────┼───────┼───────────┼──────┼─────┤
│ 1  │98年11月中旬某│林鳳          │葉柏舟現金1,000元     │98年度選他字│          │
│    │日，在林鳳位於│現金1,000元   │葉幸真現金1,000元     │第154 號卷(八)│          │
│    │嘉義市東區中庄│（已扣案）    │葉亮賢現金1,000元     │P.244       │          │
│    │里12鄰台斗街34│              │葉益誠現金1,000元     │            │          │
│    │號之住處，交付│              │（均已扣案）          │            │          │
│    │行賄金額現金  │              │                      │            │          │
│    │5,0 00元      │              │                      │            │          │
├──┼───────┼───────┼───────────┼──────┼─────┤
│ 2  │98年11月底某日│張翠桃        │林玲觀現金1,000元     │98年度選他字│          │
│    │20時許，在張翠│現金1,000元   │葉宇倩現金1,000元     │第154 號卷(八)│          │
│    │桃位於嘉義市東│（已扣案）    │（均已扣案）          │P.244       │          │
│    │區中庄里12鄰台│              │                      │            │          │
│    │斗街82號之住處│              │                      │            │          │
│    │，交付行賄金額│              │                      │            │          │
│    │現金3,000元   │              │                      │            │          │
├──┼───────┼───────┼───────────┼──────┼─────┤
│ 3  │98年11月初某日│張秀香        │李濱旭現金1,000元     │98年度選他字│          │
│    │10時許，在張秀│現金1,000元   │李欣潓現金1,000元     │第154 號卷(八)│          │
│    │香位於嘉義市東│（已扣案）    │（均已扣案）          │P.244       │          │
│    │區中庄里12鄰台│              │                      │            │          │
│    │斗街46之1號之 │              │                      │            │          │
│    │住處，交付行賄│              │                      │            │          │
│    │金額現金5,000 │              │                      │            │          │
│    │元            │              │                      │            │          │
├──┼───────┼───────┼───────────┼──────┼─────┤
│ 4  │98年11月底某日│賴文英        │無                    │98年度選他字│          │
│    │下午，在賴文英│現金1,000元   │                      │第154 號卷(八)│          │
│    │位於嘉義市東區│（已扣案）    │                      │P.244       │          │
│    │中庄里12鄰台斗│              │                      │            │          │
│    │街66號之住處，│              │                      │            │          │
│    │交付行賄金額現│              │                      │            │          │
│    │金1,000元     │              │                      │            │          │
├──┼───────┼───────┼───────────┼──────┼─────┤
│ 5  │98年11月底某日│戴銓木        │戴偉峰現金1,000元     │98年度選他字│          │
│    │傍晚，在戴銓木│現金1,000元   │戴偉聰現金1,000元     │第154 號卷(八)│          │
│    │位於嘉義市東區│（已扣案）    │（均已扣案）          │P.244       │          │
│    │中庄里12鄰台斗│              │                      │            │          │
│    │街68號之住處，│              │                      │            │          │
│    │交付行賄金額現│              │                      │            │          │
│    │金3,000元     │              │                      │            │          │
├──┼───────┼───────┼───────────┼──────┼─────┤
│ 6  │98年11月底某日│徐月子        │鄭建榮現金1,000元     │98年度選他字│          │
│    │，在徐月子位於│現金1,000元   │陳雪娥現金1,000元     │第154 號卷(八)│          │
│    │嘉義市東區中庄│（已扣案）    │鄭欽明現金1,000元     │P.244       │          │
│    │里12鄰台斗街64│              │鄭啟彰現金1,000元     │            │          │
│    │號之住處，交付│              │（均已扣案）          │            │          │
│    │行賄金額現金  │              │                      │            │          │
│    │5,000 元      │              │                      │            │          │
├──┼───────┼───────┼───────────┼──────┼─────┤
│ 7  │98年11月底某日│楊飛鴦        │無                    │98年度選他字│          │
│    │傍晚，在楊飛鴦│現金1,000元   │                      │第154 號卷(八)│          │
│    │位於嘉義市東區│（已扣案）    │                      │P.244       │          │
│    │中庄里12鄰台斗│              │                      │            │          │
│    │街48號之住處，│              │                      │            │          │
│    │交付行賄金額現│              │                      │            │          │
│    │金1,000元     │              │                      │            │          │
├──┼───────┼───────┼───────────┼──────┼─────┤
│ 8  │98年11月20日20│吳秀霞        │吳佳蓉現金1,000元     │98年度選他字│          │
│    │時許，在吳秀霞│現金1,000元   │吳孟蓉現金1,000元     │第154 號卷(八)│          │
│    │位於嘉義市東區│（已扣案）    │吳伊隆現金1,000元     │P.244       │          │
│    │中庄里12鄰台斗│              │（均已扣案）          │            │          │
│    │街52號之住處，│              │                      │            │          │
│    │交付行賄金額現│              │                      │            │          │
│    │金4,000元     │              │                      │            │          │
├──┼───────┼───────┼───────────┼──────┼─────┤
│ 9  │98年11月間某日│劉蕭瓊惠      │劉寧達現金1,000元     │98年度選訴字│          │
│    │，在劉蕭瓊惠位│現金1,000元   │劉佳銘現金1,000元     │第12號卷(三)  │          │
│    │於嘉義市東區中│（已扣案）    │（均已扣案）          │P.48        │          │
│    │庄里12鄰台斗街│              │                      │            │          │
│    │92巷6號之住處 │              │                      │            │          │
│    │，交付行賄金額│              │                      │            │          │
│    │現金3,000元   │              │                      │            │          │
├──┼───────┼───────┼───────────┼──────┼─────┤
│10  │98年10月初至同│方張初惠      │吳樹鴻現金1,000元     │98年度選他字│          │
│    │年11月間某日，│現金1,000元   │方照化現金1,000元     │第154 號卷(六)│          │
│    │在方張初惠位於│方中正        │方照典現金1,000元     │P.61        │          │
│    │嘉義市東區中庄│現金1,000元   │（均已扣案）          │            │          │
│    │里15鄰台斗街17│（均已扣案）  │                      │            │          │
│    │8號之住處，交 │              │                      │            │          │
│    │付行賄金額現金│              │                      │            │          │
│    │5,000元。     │              │                      │            │          │
├──┴───────┼───────┼───────────┼──────┼─────┤
│受賄者及受賄者其他中│扣案：11,000元│扣案：22,000元        │            │          │
│家有投票權之人其賄賂│              │                      │            │          │
│金額合計            │未扣案：無    │未扣案：無            │            │          │
├──┬───────┴───────┴───────────┴──────┴─────┤
│    │一、曾嘉寶尚未交付之賄賂                                                        │
│    │  (一)扣案部分：無                                                                │
│    │  (二)未扣案部分：144,000元。                                                     │
│    │二、預備交付與受賄者家中其他有投票權人之金額                                    │
│    │  (一)扣案部分：22,000元。                                                        │
│    │  (二)未扣案部分：無。                                                            │
│    │三、連帶沒收部分                                                                │
│    │  (一)扣案部分：22,000元。                                                        │
│    │  (二)未扣案部分：144,000元。                                                     │
└──┴────────────────────────────────────────┘
附表十二：曾嘉寶（由方張初惠陪同前往）行賄部分（收受林德
          州用以行賄他人之款項新台幣200,000 元）
┌──┬───────┬───────────────────┬──────┬─────┐
│編號│行賄時間、地點│  賄賂（新台幣)                       │ 扣案金額之 │備      註│
│    │、行賄金額    ├───────┬───────────┤  出處頁數  │          │
│    │              │   受賄者     │受賄者家中其他有投票權│            │          │
│    │              │              │之人                  │            │          │
├──┼───────┼───────┼───────────┼──────┼─────┤
│ 1  │98年10月初至同│黃明德        │吳慧珍現金1,000元     │98年度選他字│          │
│    │年11月間某日，│現金1,000元   │徐月香現金1,000元     │第154 號卷(八)│          │
│    │在黃明德位於嘉│（已扣案）    │徐雅凡現金1,000元     │P.245       │          │
│    │義市東區中庄里│              │(均已扣案)            │            │          │
│    │15 鄰台斗街204│              │                      │            │          │
│    │號2樓1之住處，│              │                      │            │          │
│    │交付行賄金額現│              │                      │            │          │
│    │金4,000元。   │              │                      │            │          │
├──┼───────┼───────┼───────────┼──────┼─────┤
│ 2  │98年11月初某日│林吳淑鸞      │林建明現金1,000元     │98年度選他字│          │
│    │，在林吳淑鸞位│現金1,000元   │林承勳現金1,000元     │第154 號卷(八)│          │
│    │於嘉義市東區中│（已扣案）    │（均已扣案）          │P.245       │          │
│    │庄里15鄰忠孝路│              │                      │            │          │
│    │481號之住處， │              │                      │            │          │
│    │交付行賄金額現│              │                      │            │          │
│    │金3,000元。   │              │                      │            │          │
├──┼───────┼───────┼───────────┼──────┼─────┤
│ 3  │98年11月中旬某│陳玉珠        │劉宸翰現金1,000元     │98年度選他字│曾嘉寶誤多│
│    │日，在嘉義市東│現金1,000元   │曾嘉寶誤多給現金1,000 │第154 號卷(八)│給現金1,00│
│    │區文化中心前，│（已扣案）    │元（均已扣案）        │P.272       │0 元業據陳│
│    │交付行賄金額現│              │                      │            │玉珠於原審│
│    │金2,000元。   │              │                      │            │供述明確（│
│    │              │              │                      │            │98年度選訴│
│    │              │              │                      │            │字第12號卷│
│    │              │              │                      │            │(三)P.25）  │
├──┼───────┼───────┼───────────┼──────┼─────┤
│ 4  │98年月間某日，│林素真        │林建宏現金1,000元     │98年度選他字│          │
│    │在林素真位於嘉│現金1,000元   │王梅現金1,000元       │第154 號卷(八)│          │
│    │義市東區中庄里│（已扣案）    │（均已扣案）          │P.254       │          │
│    │15鄰台斗街180 │              │                      │            │          │
│    │號5樓2之住處，│              │                      │            │          │
│    │交付行賄金額現│              │                      │            │          │
│    │金2,000元。   │              │                      │            │          │
├──┴───────┼───────┼───────────┼──────┼─────┤
│受賄者及受賄者其他中│扣案：4,000元 │扣案：9,000元         │            │          │
│家有投票權之人其賄賂│              │                      │            │          │
│金額合計            │未扣案：無    │未扣案：無            │            │          │
├──┬───────┴───────┴───────────┴──────┴─────┤
│備註│一、曾嘉寶尚未交付之賄賂                                                        │
│    │  (一)扣案部分：無。                                                              │
│    │  (二)未扣案部分：無。                                                            │
│    │二、預備交付與受賄者家中其他有頭票權人之金額                                    │
│    │  (一)扣案部分：9,000元。                                                         │
│    │  (二)未扣案部分：無。                                                            │
│    │三、連帶沒收部分                                                                │
│    │  (一)扣案部分：9,000 元（方張初惠與曾嘉寶僅就共同行賄部分連帶負責，曾嘉寶自行行賄│
│    │                        部分應歸算於附表十一中）。                              │
│    │  (二)未扣案部分：無。                                                            │
└──┴────────────────────────────────────────┘
附表十三：
┌──┬────────┬─────────┬──────┐
│編號│沒收之物        │ 沒收之對象及方式 │備        註│
├──┼────────┼─────────┼──────┤
│    │扣案：27,000元  │黃慶隆與林振國連帶│詳犯罪事實一│
│ 一 │                │沒收              │(一)即附表一│
│    │未扣案：7,000元 │                  │            │
├──┼────────┼─────────┼──────┤
│    │扣案：19,000元  │黃慶隆與林振國、李│詳犯罪事實一│
│ 二 │                │素花連帶沒收      │(一)即附表二│
│    │未扣案：無      │                  │            │
├──┼────────┼─────────┼──────┤
│    │扣案：61,000元  │黃慶隆與林振國、陳│詳犯罪事實一│
│ 三 │                │文卿連帶沒收      │(一)即附表三│
│    │未扣案：無      │                  │            │
├──┼────────┼─────────┼──────┤
│    │扣案：285,000元 │黃慶隆與林德州連帶│詳犯罪事實一│
│ 四 │                │沒收              │(二)即附表四│
│    │未扣案：無      │                  │            │
├──┼────────┼─────────┼──────┤
│    │扣案：21,000元  │黃慶隆與林德州、洪│詳犯罪事實一│
│ 五 │                │金山連帶沒收      │(二)(1)即附 │
│    │未扣案：無      │                  │表五        │
├──┼────────┼─────────┼──────┤
│    │扣案：148,000元 │黃慶隆與林德州、王│詳犯罪事實一│
│ 六 │                │日連帶沒收        │(二)(4)即附 │
│    │未扣案：無      │                  │表六        │
├──┼────────┼─────────┼──────┤
│    │扣案：46,000元  │黃慶隆與林德州、劉│詳犯罪事實一│
│ 七 │                │蕭瓊惠連帶沒收    │(二)(5)即附 │
│    │未扣案：無      │                  │表七        │
├──┼────────┼─────────┼──────┤
│    │扣案：41,000元  │黃慶隆與林德州、蔡│詳犯罪事實一│
│ 八 │                │安一連帶沒收      │(二)(2)即附 │
│    │未扣案：無      │                  │表八        │
├──┼────────┼─────────┼──────┤
│    │扣案：140,000元 │黃慶隆與林德州、譚│詳犯罪事實一│
│ 九 │                │雪珠連帶沒收      │(二)(6)即附 │
│    │未扣案：無      │                  │表九        │
├──┼────────┼─────────┼──────┤
│    │扣案：7,000元   │黃慶隆與林德州、曾│詳犯罪事實一│
│ 十 │                │嘉寶、羅齡金連帶沒│(二)即附表十│
│    │未扣案：無      │收                │            │
├──┼────────┼─────────┼──────┤
│    │扣案：22,000元  │黃慶隆與林德州、曾│詳犯罪事實一│
│十一│                │嘉寶連帶沒收      │(二)即附表十│
│    │未扣案：144,000 │                  │一          │
│    │元              │                  │            │
├──┼────────┼─────────┼──────┤
│    │扣案：9,000元   │黃慶隆與林德州、曾│詳犯罪事實一│
│    │                │嘉寶、方張初惠連帶│(二)即附表十│
│十二│未扣案：無      │沒收              │二          │
├──┼────────┼─────────┼──────┤
│    │扣案：10,000元  │黃慶隆與林德州、盧│詳犯罪事實一│
│十三│                │鄭碧霞連帶沒收    │(二)(3)     │
│    │未扣案：無      │                  │            │
├──┼────────┼─────────┼──────┤
│    │扣案：16,000元  │黃慶隆與林德州、劉│詳犯罪事實一│
│十四│                │蕭瓊惠、張譯云連帶│(二)(9)     │
│    │未扣案：無      │沒收              │            │
├──┼────────┼─────────┼──────┤
│    │扣案：50000元   │黃慶隆與林德州、羅│詳犯罪事實一│
│十五│                │齡金連帶沒收      │(二)(7)     │
│    │未扣案：無      │                  │            │
├──┼────────┼─────────┼──────┤
│    │扣案：2,000元   │於黃慶隆所犯投票行│詳犯罪事實二│
│十六│                │賄罪下沒收        │被告黃慶隆向│
│    │未扣案：無      │                  │被告李林阿挽│
│    │                │                  │行賄買票部分│
└──┴────────┴─────────┴──────┘